臺灣臺中地方法院刑事判決　　　　　　　99年度訴字第3283號
公　訴　人　臺灣臺中地方法院檢察署檢察官
被　　　告　周明文
　　　　　　劉慶澄
上　一　人
指定辯護人　本院公設辯護人　戴遐齡
上列被告等因傷害致重傷等案件，經檢察官提起公訴（98年度偵
字第29858號），本院判決如下：
    主    文
周明文共同對於公務員依法執行職務時，施強暴，處有期徒刑
月，如易科罰金以新台幣壹仟元折算壹日。
劉慶澄對於公務員依法執行職務時，施強暴，因而致公務員於重
傷，處有期徒刑年陸月。
        犯罪事實
一、緣周明文係「908臺灣國二林分會分會長」、劉慶澄係「908
    臺灣國南屯分會分會長」，為表達不同政治訴求及理念，乃
    於民國（下同）98年12月23日，至臺中市○○區○○路3段
    裕元酒店前，參與「908臺灣國運動組織」抗議中國大陸海
    協會會長陳雲林來臺簽訂契約儀式之活動；並於同日18 時
    30分許，由吳竣彥駕駛原車牌號碼7F-2978號自用小貨車改
    裝之「民主戰車」(當時懸掛自製「臺灣平民政府908-USMG
    」車牌)，搭載周明文、劉慶澄2人及湯進雄、陳志仁、黃文
    甫等自主性群聚之人，由裕元酒店旁福華飯店對面之空地出
    發，沿陳雲林下褟之裕元酒店前之臺中港路（安和路至福安
    路區段）繞行，並播放歌曲、揮舞旗幟及燃放炮竹以示抗議
    。嗣於同日19時許起，行經臺中市○○○路○段與福安路口
    附近之統聯客運中港轉運站前之慢車道時，因該「民主戰車
    」車斗上之民眾所燃放之大型沖天炮陸續擊中裕元酒店外牆
    及其旁之民宅，已有可能危害公共安全及個人生命、身體及
    財產之急迫情事，當時負責維持公共安全、秩序之現場指揮
    官即臺中市警察局（現已改制為臺中市政府警察局，以下同
    ）第二分局分局長林信雄見狀，即依警察職權行使法第28條
    等相關規定，下令員警上前制止該「民主戰車」燃放沖天炮
    之行為。當該「民主戰車」緩慢進行至統聯客運中港轉運站
    右側客運出口處時，員警乃上前至「民主戰車」周圍要求吳
    峻彥停車，詎吳峻彥非但未停車反加速前進，員警見狀遂跑
    步跟上並進入「民主戰車」駕駛座內阻止吳峻彥繼續駕車前
    進，而斯時車斗上之人員仍持續燃放沖天炮，且於該車為警
    攔停後，劉慶澄仍於車斗前方朝裕元酒店繼續燃放沖天炮，
    員警陳文哲見狀遂自「民主戰車」後方階梯處登上該車車斗
    平台，先擺脫多名民眾之阻擋後，自劉慶澄身後環抱正欲繼
    續燃放沖天炮之劉慶澄，並搶下其手持之沖天炮，且對之稱
    ：「不要再放了」等語，以此方式制止劉慶澄繼續朝裕元酒
    店燃放沖天炮。詎劉慶澄、周明文均明知穿著深藍色警察外
    套之陳文哲係依法執行職務之公務員，竟為掙脫陳文哲之制
    止，而共同基於妨害公務之犯意聯絡，由劉慶澄出手與陳文
    哲拉扯推擠，周明文則自陳文哲背後勒住其頸部，並猛力將
    其往車斗平台向後方拉，以上方式共同對陳文哲施強暴而妨
    害其執行公務，致陳文哲因而受有頸部挫傷、手指挫傷、小
    腿擦傷等傷害（傷害部分，未據告訴）。另員警陳諸想於接
    獲制止「民主戰車」燃放沖天炮之命令後，見該「民主戰車
    」已為警攔停，且見當時尚燃放沖天炮之劉慶澄所站車斗位
    置較靠車頭，劉慶澄等人並係面向裕元酒店施放沖天炮，認
    自該「民主戰車」車頭爬上後方車斗平台較為迅速，乃自該
    車車頭駕駛座攀爬上車斗，發現陳文哲與劉慶澄拉扯中遭周
    明文勒頸，旋即口頭制止，請其等放開陳文哲，惟其2人均
    未有停止之跡象，陳諸想遂以左手攀住車斗平台外圍欄杆，
    左腳踩在車頂上，並跨出右腳及以右手協助欲攀爬進入車斗
    內協住陳文哲；詎劉慶澄明知穿著深藍色、印有「刑警」2
    字背心，且戴繡有警徽帽子之陳諸想亦係依法執行職務之公
    務員，其主觀上雖無重傷害之故意，然於客觀上應能預見朝
    立於約3公尺高之車頂，正欲攀爬進入車斗之陳諸想猛力推
    擠，將會使其重心不穩而跌落，因而可能致其頭部、眼部或
    身體各部位於跌落柏油路面時遭撞擊，而造成毀敗或嚴重減
    損其機能之重傷害結果，竟為阻擋陳諸想爬進車斗，仍基於
    前揭妨害公務之接續犯意及普通傷害之犯意，於掙脫陳文哲
    後，右腳跨步上前，伸出雙手猛力朝陳諸想之胸腹部平推1
    下，致陳諸想因而失去平衡，自約3公尺高處仰倒跌落，撞
    及開啟中之駕駛座車門左上角後，俯倒摔落在地，因而受有
    頭部外傷併創傷性蜘蛛網膜下腔出血、右眼挫傷合併視神經
    損傷、左手掌骨骨折、臉部裂傷0.1×1公分、2×0.1公分及
    擦傷、右肩擦傷、右膝擦傷等傷害，劉慶澄以上方式對陳諸
    想施強暴而接續妨害公務員執行公務。而陳諸想經送醫急救
    ，並經手術及住院治療後，仍因上開傷害導致其右眼外傷性
    視神經病變，週邊視野缺損，經積極復健治療後，右眼最佳
    矯正視力仍僅達0.07，右眼自動視野計中心30度程式檢查，
    平均缺損為22DB，目前右眼視野不到20度角，且無法恢復，
    已嚴重減損其1目之視能而達於重傷害之程度。嗣經員警劉
    登學登上「民主戰車」車斗平台將周明文制伏逮捕，而劉慶
    澄亦遭陳文哲與另名登上車斗平台之員警吳清和合力制伏逮
    捕，復於該車車斗平台上扣得戰神牌沖天炮7盒、紅波環綠
    閃芯2筒、已使用之紅波環綠閃芯1筒、追月火箭7包(共70枝
    ) 、自製金屬炮台1個、戰神沖天炮4支、戰神沖天炮包裝盒
    3 個、已使用過之戰神沖天炮包裝盒前瑞炮體2個、鷹沖天
    炮111支等物，暨依員警現場蒐證錄影光碟，而循線查悉上
    情。
二、案經陳諸想之妻林素女訴由臺中市警察局第二分局，暨臺中
    市警察局移送臺灣臺中地方法院檢察署檢察官偵查起訴。
      理  由
壹、證據能力部分：
一、按被告以外之人於審判外之言詞或書面陳述，除法律有規定
    者外，不得作為證據；又被告以外之人於檢察事務官、司法
    警察官或司法警察調查中所為之陳述，與審判中不符時，其
    先前之陳述具有較可信之特別情況，且為證明犯罪事實存否
    所必要者，得為證據，刑事訴訟法第159條第1項、第159 條
    之2定有明文。而所謂「前後陳述不符」之要件，應就前後
    階段之陳述進行整體判斷，以決定其間是否具有實質性差異
    。查本件被告爭執證人陳諸想、陳文哲、吳清和、劉登學、
    董佳林、劉玉林、黃強德、朱寶毓、葉翰璋於警詢中證述之
    證據能力，經本院依檢察官聲請傳喚上開證人到庭為證，其
    等於本院審理時之證述，核與其等於警詢中證述之情節大致
    相符，依刑事訴訟法第159條之2之規定，其等於警詢中之陳
    述自無例外得作為證據之情事，是該等證人於警詢中之證述
    自不得引為本件之證據。
二、次按被告以外之人於偵查中向檢察官所為陳述，除顯有不可
    信之情況者外，得為證據，刑事訴訟法第159條之1第2項定
    有明文。偵查中對被告以外之人所為之偵查筆錄，或被告以
    外之人向檢察官所提之書面陳述，性質上均屬傳聞證據。惟
    現階段刑事訴訟法規定檢察官代表國家偵查犯罪、實施公訴
    ，依法其有訊問被告、證人及鑑定人之權，證人、鑑定人且
    須具結，而實務運作時，檢察官偵查中向被告以外之人所取
    得之陳述，原則上均能遵守法律規定，不致違法取供，其可
    信度極高。職是，被告以外之人前於偵查中已具結而為證述
    ，除反對該項供述得具有證據能力之一方，已釋明「顯有不
    可信之情況」之理由外，不宜即遽指該證人於偵查中之陳述
    不具證據能力。查被告雖爭執證人陳諸想、陳文哲、劉登學
    、董佳林、劉玉林、黃強德、朱寶毓、葉翰璋於偵訊中證述
    之證據能力，然並未曾提及檢察官在偵查時有不法取供之情
    形，且未釋明上開供述有何顯不可信之情況，依前述說明，
    上開證人於偵查中之證言自具有證據能力。雖辯護人以上述
    證人於偵查中之證詞，未經交互詰問，認無證據能力，惟按
    詰問權係指訴訟上當事人有在審判庭輪流盤問證人，以求發
    現真實，辨明供述證據真偽之權利；此與證據能力係指符合
    法律所規定之證據適格，而得成為證明犯罪事實存在與否之
    證據資格，性質上並非相同。偵查中檢察官為蒐集被告犯罪
    證據，訊問證人旨在確認被告嫌疑之有無及內容，與審判期
    日透過當事人之攻防，調查證人以認定事實之性質及目的，
    尚屬有別。偵查中訊問證人，法無明文必須傳喚被告使其在
    場，故刑事訴訟法第248條第1項前段雖規定：「如被告在場
    者，被告得親自詰問」，事實上亦難期被告有於偵查中行使
    詰問權之機會。此項未經被告詰問之被告以外之人於偵查中
    向檢察官所為之陳述，依刑事訴訟法第159條之1第2項之規
    定，原則上屬於法律規定為有證據能力之傳聞證據，於例外
    顯有不可信之情況，始否定其得為證據。是得為證據之被告
    以外之人於偵查中所為之陳述，因其陳述未經被告詰問，應
    認屬於未經合法調查之證據，非為無證據能力，而禁止證據
    之使用。此項詰問權之欠缺，非不得於審判中由被告行使以
    補正，而完足為經合法調查之證據（最高法院97年度臺上字
    第356、96年度臺上字第3923號判決意旨參照）。而證人陳
    諸想、陳文哲、吳清和、劉登學、董佳林、劉玉林、黃強德
    、朱寶毓、葉翰璋均於審理時以證人身分，經具結而為陳述
    ，並經被告及辯護人之反對詰問，且均使檢察官、被告、辯
    護人有辯論之機會，而踐行合法調查證據程序，是辯護人以
    上述證人於偵查中之證詞，未經交互詰問而認應無證據能力
    ，依上開判決意旨，應無足採，故上開證人於偵訊中具結所
    為之證述，自均有證據能力無疑。
三、復按除刑事訴訟法第159條之1至第159條之3之情形外，下列
    文書亦得為證據：(一)除顯有不可信之情況外，公務員職務
    上製作之紀錄文書、證明文書。(二)除顯有不可信之情況外
    ，從事業務之人於業務上或通常業務過程所須製作之紀錄文
    書、證明文書。(三)除前二款之情形外，其他於可信之特別
    情況下所製作之文書，刑事訴訟法第159條之4定有明文。又
    刑事訴訟法第159條之4第2款所稱從事業務之人於業務上或
    通常業務過程所須製作之紀錄文書、證明文書，因係於通常
    業務過程不間斷、有規律而準確之記載，且大部分紀錄係完
    成於業務終了前後，無預見日後可能會被提供作為證據之偽
    造動機，其虛偽之可能性小，除非該等紀錄文書或證明文書
    有顯然不可信之情況，否則有承認其為證據之必要。醫院診
    斷證明書係病患就診或就醫，醫師就其診斷治療病患結果，
    所出具之證明書。醫師法第17條規定，醫師如無法令規定之
    理由，不得拒絕診斷書之交付。醫師係從事醫療業務之人，
    病患如純為查明病因並以接受治療為目的，而到醫療院所就
    醫診治，醫師於例行性之診療過程中，對該病患所為醫療行
    為，於業務上出具之診斷書，屬於醫療業務上或通常醫療業
    務過程所製作之證明文書，自該當於上開條款所指之證明文
    書。如為特定之目的（如訴訟之用）而就醫，醫師為其診療
    ，應病患之要求並出具診斷證明書，因其所記載之內容，具
    有個案性質，應屬被告以外之人於審判外之陳述，且不符上
    開條款所稱之特信性文書要件，自不得為證據（最高法院95
    年度臺上字第5026號判決要旨參照）。查卷附之有關本件之
    澄清綜合醫院中港分院函文1件及診斷證明書5份、衛生署臺
    中醫院診斷證明書1份，均係負責為陳諸想、陳文哲診治傷
    勢之醫師，依其所見製作之紀錄文書、證明文書，雖屬被告
    以外之人於審判外之書面陳述，然因係從事業務之醫師於醫
    療業務上所製作之紀錄文書、證明文書，且無顯不可信之情
    況，依刑事訴訟法第159條之4第2款之規定，自有證據能力
    。另辯護人對卷內所附由本件順成專案第二分區指揮官林信
    雄所製作之「職務報告」，認係屬被告以外之人於審判外之
    陳述，屬傳聞證據，而無證據能力。經查；本案卷內所附之
    由林信雄所製作之「職務報告」，均係針對特定案件所為之
    報告，並不具有一般性，且復未據製作該「職務報告」之人
    員到庭就製作之過程、目的為說明，依現行刑事訴訟法之規
    定自係屬被告以外之人於審判外之言詞陳述，本院認確無證
    據能力，附此敘明。
四、再按被告以外之人（包括證人、鑑定人、告訴人、被害人及
    共同被告等）於審判外之陳述雖不符刑事訴訟法第159條之1
    至之4等4條之規定，而經當事人於審判程序同意作為證據，
    法院審酌該言詞陳述或書面陳述作成時之情況，認為適當者
    ，亦得為證據；當事人、代理人或辯護人於法院調查證據時
    ，知有刑事訴訟法第159條第1項不得為證據之情形，而未於
    言詞辯論終結前聲明異議者，視為有前項之同意，同法第15
    9 條之5定有明文。立法意旨在於傳聞證據未經當事人之反
    對詰問予以核實，原則上先予排除。惟若當事人已放棄反對
    詰問權，於審判程序中表明同意該等傳聞證據可作為證據；
    或於言詞辯論終結前未聲明異議，基於尊重當事人對傳聞證
    據之處分權，及證據資料愈豐富，愈有助於真實發見之理念
    ，且強化言詞辯論主義，使訴訟程序得以順暢進行，上開傳
    聞證據亦均具有證據能力。本件下列其餘引為證據之證人陳
    述及書證，檢察官、被告2人及其辯護人均不爭執其證據能
    力，且該等卷證資料亦經本院於審理期日逐一提示、朗讀，
    並告以要旨，本院復審酌相關陳述筆錄之製成、文書卷證資
    料取得，並無證據顯示有何違背程序規定情事，依上開說明
    ，均應具有證據能力。
五、另按刑事訴訟法第159條第1項所謂「被告以外之人於審判外
    之言詞或書面陳述」，並不包含「非供述證據」在內。而按
    錄影機攝錄之影像，係依機器之功能，攝錄實物形貌而形成
    之圖像，除其係以人之言詞或書面陳述為攝取內容，並以該
    內容為證據外，錄影所呈現之圖像，並非屬人類意思表達之
    言詞或書面陳述，當不在上引規定「被告以外之人於審判外
    之言詞或書面陳述」之範圍內，其有無證據能力，自應與一
    般物證相同，端視其取得證據之合法性及已否依法踐行證據
    之調查程序，以資認定（最高法院97年度臺上字第3854號判
    決要旨參照）。再按刑事訴訟法第165條之1第2項：「錄音
    、錄影、電磁紀錄或其他相類之證物可為證據者，審判長應
    以適當之設備，顯示聲音、影像、符號或資料，使當事人、
    代理人、辯護人或輔佐人辨認或告以要旨」，乃就新型態證
    據之開示、調查方法而為之規定；所謂「以適當之設備，顯
    示」，通常以勘驗為之，其重在辨別錄音、錄影內容之真實
    性。經查，本件現場蒐證錄影光碟及卷附之翻拍照片、採證
    照片等資料，均係以科學、機械之方式，對本件案發情形為
    忠實、正確之紀錄，且係由實施刑事訴訟程序之公務員非經
    違背法定程序而取得，並與本案待證事實具有自然關連性，
    復經本院當庭播放勘驗及提示，且予當事人、辯護人辯明之
    機會，均已依法踐行相關之法定調查程序，自應具有證據能
    力。
六、末查本案於「民主戰車」上所扣得之炮竹、自製金屬炮台等
    物，均非屬供述證據而無傳聞法則之適用，而該等扣案物，
    係依法定程序合法所扣得，且與本案具有關聯性，並業經依
    法踐行其調查程序，當亦具證據能力，均合先敘明。
貳、認定本件事實所憑之證據及理由
    訊據被告2人固坦承有於上開時、地，參與「908臺灣國運動
    組織」抗議中國大陸海協會會長陳雲林來臺簽訂契約儀式之
    活動，並有登上上開「民主戰車」車斗平台，沿臺中港路繞
    行陳雲林下褟之裕元酒店周圍行駛，並以播放歌曲、揮舞旗
    幟及燃放炮竹等方式表示抗議等情不諱，惟均矢口否認有妨
    害公務或妨害公務而致公務員重傷等犯行，被告周明文辯稱
    ：當日臺灣國成員均是對空燃放炮竹，並未擊中民宅及裕元
    酒店，且員警均未舉牌或以口頭制止，即以優勢警力直接衝
    上車，3、4名員警壓制劉慶澄1人，伊為幫助劉慶澄脫困方
    勒住陳文哲頸部，且當時因天色昏暗，現場情況也很混亂，
    伊等並不知道衝上車斗之人員是警察，還以為是遭伊等開除
    之臺灣國成員衝上車來鬧場，況縱認伊等所燃放之炮屑有掉
    落至民宅及裕元酒店之花園，實際上亦無任何人員或財產受
    損，員警遽以強制力來執行任務，顯然是百方之百違法，是
    警察違法對伊等攻擊在先，伊等所為僅是對警察之暴力攻擊
    施以反制而已，伊等並無妨害公務之行為云云。另被告劉慶
    澄則辯稱：憲法明文規定，人民有集會遊行之權利，遊行人
    如有違法，警方應舉牌勸阻1至3分鐘，連續舉牌3次，遊行
    人不聽方可採取行動，然當天警察並未依法舉牌3次警告，
    即直接衝上車逮捕伊等，導致本件意外衝突發生，不應由伊
    等負責，況車輛行進中，陳諸想自車頭爬上去，不小心自己
    滑倒跌下，不應歸責於伊云云；而其指定辯護人則為被告劉
    慶澄辯稱：被告劉慶澄否認有推落警員陳諸想之行為，且證
    人即當日一同參予台灣國抗議活動之周明文、吳竣彥、湯進
    雄、陳志仁及黃文甫亦均證述未見被告劉慶澄有將人推落之
    舉；雖證人陳諸想、陳文哲、劉登學、葉翰璋、吳清和、劉
    玉林、朱寶毓、董佳林、黃強得證述被告劉慶澄有將陳諸想
    推落之行為，然該等證人立場與被告劉慶成相對，自不可能
    為有利於被告之供述，是其等證述之證據力應較為薄弱，未
    可一概採信；況依卷附蒐證錄影翻拍照片，雖可見陳諸想確
    有自「民主戰車」上跌落於地之情，然並無法明確辨別其係
    遭人以外力推落於地？抑或係因一時重心不穩而自己跌落？
    退萬步言，縱認陳諸想係因與被告劉慶澄「短暫接觸」後，
    即跌落於地者，然被告劉慶澄主觀上究係出於故意傷害行為
    ，抑或過失所造成，亦值斟酌，蓋被告劉慶澄僅係為了能順
    利施放煙火表達其意見，方伸出手阻擋陳諸想，並非出於傷
    害陳諸想之故意而為之，是認被告劉慶澄主觀不法程度，至
    多僅能論以過失，而未達故意之程度。再者，陳諸想右眼受
    傷之情形，依照衛生署之定義，其右眼視能之減損介於輕度
    視能障礙與中度視能障礙之間，尚未達嚴重減損視能之重傷
    害程度。況人體眼部會因為外力重擊造成傷害，是為人所眾
    知之事，然因為後背部跌落地面而造成眼部傷害，則非一般
    人所能預知之事，是縱認係被告劉慶澄故意將陳諸想自民主
    戰車上推落於地，然陳諸想既是後背部著地，不僅被告主觀
    上無法預知陳諸想會受有眼部的傷害，客觀上一般人均無法
    知悉陳諸想會因此受有眼部的傷害，故難令被告劉慶澄擔負
    加重結果之罪責。至於妨害公務犯行部份，根據行為輕重應
    有比例原則及尊重人民集會遊行之權利，若採取口頭制止或
    勸導已足以達維護安全之目的，應要採取損害最小之手段；
    且當時現場甚為混亂，被告等人不知係員警為制止行為，誤
    以為是欲前來搗亂之份子，被告因憂心衝上車之人會造成遊
    行情況更嚴重加劇，因此與警員有肢體碰撞行為，被告對於
    警察執行勤務有所不認識等語。惟查：
一、被告2人於上開時、地，參與「908臺灣國運動組織」抗議中
    國大陸海協會會長陳雲林來臺簽訂契約儀式之活動，且以搭
    乘「民主戰車」繞行陳雲林下褟之裕元酒店周圍，及播放歌
    曲、揮舞旗幟及燃放炮竹等方式表示抗議；嗣因「民主戰車
    」上之民眾所燃放之大型沖天炮陸續擊中裕元酒店外牆及其
    旁之民宅，經員警上前要求「民主戰車」駕駛即證人吳峻彥
    停車，然證人吳峻彥卻加速前進，且車斗上之人員仍持續燃
    放沖天炮，經警攔停該車後，被告劉慶澄仍於車斗前方朝裕
    元酒店繼續燃放沖天炮，員警陳文哲乃登上「民主戰車」車
    斗平台，制止被告劉慶澄繼續朝裕元酒店燃放沖天炮，而遭
    被告劉慶澄及周明文，分別以出手拉扯推擠，及勒住頸部等
    方式對之施強暴行為，因而致陳文哲受有頸部挫傷、手指挫
    傷、小腿擦傷等傷害；又員警陳諸想自已停止之「民主戰車
    」車頭欲攀爬進入後方車斗平台協助陳文哲時，亦遭被告劉
    慶澄以雙手猛力朝陳諸想之胸腹部平推1下之方式施強暴行
    為，致陳諸想失去平衡，自約3公尺高處仰倒跌落，撞及開
    啟中之駕駛座車門左上角後，俯倒摔落在地，因而受有頭部
    外傷併創傷性蜘蛛網膜下腔出血、右眼挫傷合併視神經損傷
    、左手掌骨骨折、臉部裂傷0.1×1公分、2×0.1公分及擦傷
    、右肩擦傷、右膝擦傷等傷害等情，業據證人陳諸想、陳文
    哲、劉登學、葉翰璋、吳清和、劉玉林、朱寶毓、董佳林分
    別於偵訊中及本院審理時結證明確，並有現場蒐證錄影光碟
    、現場錄影蒐證翻拍照片、採證照片、現場圖及扣案之炮竹
    、自製金屬炮台等物可資佐證，茲分別析述如下：
（一）證人陳諸想於偵訊中結證稱：「（問：當天擔任何勤務？
      ）我當天是支援第二分局順成專案臺中港路的蒐證、維護
      會場秩序的勤務。（問：為何會受傷？）當天我被指派與
      分區指揮官吳清和警備隊隊長，在98年12月23日7點左右
      ，有一部民主戰車，對裕元花園酒店施放大型沖天炮，他
      叫我們制止，我們先制止，該車有先停下來，並且我在車
      下，有叫上面放沖天炮的人不要再放，我在車下有看到3
      、4個人在車上，我記得有看到放鞭炮的人是劉慶澄、周
      明文，我就由駕駛座爬上去，發現第二分局文正所的陳文
      哲所長，被車上兩位民眾分別勒住脖子及拉扯，所以我口
      頭上向他們制止，要求他們放開所長，但他們沒有放開，
      所以我想要攀爬到車子後方的平台，瞬間劉慶澄就用雙手
      推我胸部，我就從車上跌落下來，我就受傷昏迷。（問：
      你送醫急救後，受有何傷害？）頭部外傷併創傷性蜘蛛網
      膜下出血、右眼挫傷合併視神經損傷、左手掌骨骨折、右
      臉有擦傷、裂傷、右肩、右膝擦傷。（問：復元狀況？）
      骨折的部分有癒合，但常酸痛，右眼裂傷的部分有縫合，
      現在比較嚴重的是右眼視覺神經已萎縮，視力、視野都受
      損，視力現在幾乎看不到，如果矯正的話，頂多0.1、0.2
      。視野的部分幾乎喪失，目前在還復健，是做高壓氧治療
      ，醫生說在半年內如果沒有恢復的話，視力、視野受損的
      部分就無法恢復。」、「（問：對劉慶澄所言有無意見？
      （提示偵訊筆錄並告以要旨）我看到的情形是文正所所長
      陳文哲當時被車上的人勒住脖子，所以我才爬上車子，我
      有先口頭制止，我對車上的人講說，請你們把他（指陳文
      哲）放開，當時我有穿刑警背心，他們知道我是警察，劉
      慶澄看到我對他的制止，就立即上前用手將我推落車子，
      因為當時我在車上沒有辦法閃躲，只有一隻腳可以踏到車
      頭，我認為他當時是故意的。」等語（見98年度偵字第
      298 58號卷第81、82 、86、105頁偵訊筆錄）。復於本院
      審理時結證稱：「（檢察官問：任職於何處？）臺中市政
      府警察局刑事警察大隊偵查三隊。（檢察官問：你有無參
      與在98年12月23日的順成專案？）有。（檢察官問：負責
      轄區及任務？）我是依據警察局98年順成專案安全維護細
      部執行計畫規定，我是刑事警察大隊支援負責臺中市○○
      路跟安和路口的安全維護勤務，我是配護支援第二分局指
      揮官吳清和小隊長之下執行安全維護勤務。（檢察官問：
      在當日19時3分許，在臺中港路三段及福安路口附近有無
      目擊民眾以煙火燃放之方式射向建築物？）有。（檢察官
      問：哪些民眾射擊？）由周明文、劉慶澄搭乘一輛懸掛車
      牌臺灣平民政府908-USMG自小貨車改裝之車子上射擊。（
      檢察官問：當時你有無接獲命令要採取相關之強制作為？
      ）有。這個區域是屬於我們的安全維護區，由指揮官吳清
      和指揮，我上去要制止他們，不要再射擊沖天炮。（檢察
      官問：你當時有無先去制止改裝小貨車之司機？）沒有，
      我原本是要從後面的階梯上去，後來司機被同仁請下車後
      ，我發現從駕駛座那邊會比較快，所以就回頭爬從駕駛座
      上方去制止。（檢察官問：能否詳細說明爬行方式？）當
      時駕駛座車門打開，我攀爬上去，踩在駕駛座車頂，發現
      陳文哲在車斗內被周明文勒住脖子，我看陳文哲臉色已經
      變黑，我請周明文放開他，周明文沒有放開，我就要爬進
      去車斗制止，劉慶澄回頭看到我，用雙手推我胸腹部的，
      導致我掉落地上，頭部受傷。（檢察官問：在劉慶澄推你
      當時，你是否手部已經有拉住車斗上面的欄杆？）有。是
      左手拉住車斗欄杆，左腳踩住車頂，右手要攀爬，右腳跨
      進車斗剎那間就被推落。（檢察官問：當時劉慶澄推你胸
      部力道如何？）力量蠻大的，所以我左手無法拉住欄杆。
      （檢察官問：你受傷狀況如何？）要下來剎那，左手打到
      車門尖部部份，左手骨折，手術後手無法恢復原來功能，
      手都變形，頭部從3公尺地方著地，造成受有頭部外傷併
      創傷性蜘蛛網膜下腔出血、右眼挫傷合併視神經損傷，現
      在視神經萎縮無法復原。我有重新在99年11月29日檢驗，
      視力剩下0.07，視野中心度30度檢查，平均缺損為22ＤＢ
      （提出診斷證明書），目前我每個星期都在打針治療。‧
      ‧ ‧（辯護人問：在場的其他民眾有無射擊沖天炮及煙
       火？）我只發現車上有射擊，我是從臺中港路與安和路
      口尾隨指揮官過來，所以只發現車上有在射擊沖天炮。（
      辯護人問：剛才你回答檢察官問題，有回答煙火、沖天炮
      射向建築物，此部份可否具體描述？）我走到車子時，已
      經發射二、三發，但之前有已經有聲音產生，且撞擊到飯
      店大樓外牆，有造成爆炸的現象。（辯護人問：你所稱的
      爆炸是外牆確實被炸到還是只是炮竹炸開的聲音？）都有
      ，兩種現象都有，有的還沒有撞到就已經爆開，比較大的
      煙火會撞到外牆，比較小的還沒有撞到牆就已經爆開。（
      辯護人問：就爆竹炸到飯店外牆部份，有無採證？）當時
      有蒐證小組在蒐證，此部份應該有錄影帶可以看。（辯護
      人問：你的制止是要去制止「民主戰車」戰車的人施放鞭
      炮？）是。（辯護人問：當你爬上「民主戰車」時，車上
      的人有無在施放鞭炮或煙火？）有，劉慶澄正在施放。（
      辯護人問：你爬上「民主戰車」時，車子當時是緩慢行進
      或是停止狀態？）停止狀態。（辯護人問：你爬上「民主
      戰車」車斗距離地面有多少公尺？）車斗外面因為有懸掛
      廣告看板，所以約3公尺高。（辯護人問：你是從距離地
      面幾公尺高度摔下來？）事後瞭解大約3公尺高度。（辯
      護人問：你爬的地方，是否會滑？）不會，因為車頂腳可
      以踩住著力。（辯護人問：你爬上去的時候，你看見劉慶
      澄做何事情？）我要爬的時候他要放煙火，我爬上去時，
      他與周明文剛好抓住陳文哲，所以要請他們放開陳文哲，
      因為口頭告誡後沒有放開，所以我才要攀爬進入制止。（
      辯護人問：你剛才提到你爬上去之後，劉慶澄用很大力氣
      推你，你爬上去時，與劉慶澄兩人是否面對面？）我踩著
      車頭，口頭跟劉慶澄、周明文說，你們把他放開，但周明
      文還是勒住陳文哲的脖子，劉慶澄聽到我在叫，回頭時剛
      好與我面對面，順手以2隻手往我胸腹部推。（辯護人問
      ：依照當時情形，劉慶澄是否因為站的重心不穩，不小心
      碰到你？）不可能，因為劉慶澄當時是轉身才順手推我，
      沒有重心不穩情況，但是劉慶澄否有心要推我，我不知道
      。（辯護人問：本件發生時間是在98年12月23日，在此之
      前最近時間點，你有無做過身體方面的健康檢查，尤其關
      於視力方面？）我有佩戴眼鏡，只有配眼鏡時才會做視力
      測驗，有近視、一點老花，都是輕微的，裸視都是0.6、
      0.7 ，經矯正後2隻眼睛都是1.0以上，沒有什麼眼睛疾病
      。‧‧‧（被告周明文：問當天施放鞭炮時，我們到底犯
      什麼罪？）指揮官認為你涉及集會遊行法、社會秩序維護
      法、警察職權行使法，我們當時是好意要請你們不要再施
      放煙火，特別是針對建築物的射擊，只是要制止你們施放
      煙火，並沒有說你們犯法，你們會被逮補是因為我被推下
      車受傷後。（被告周明文問：你們當時執行勤務時有無燈
      光照明？）你們所在位置都有路燈，且當時附近很亮，我
      們的蒐證錄影帶都能夠清楚拍攝出來，所以燈光是夠的，
      警察沒有再增加其他燈光照明。（被告周明文問：當時有
      無用擴音器？）我沒有。我跟你們已經很近了，車上、車
      下應該聽得到。‧‧‧（被告劉慶澄問：你是否有對我說
      不要放鞭炮？）我在還沒有爬上去之前，就喊不要再放了
      ，而且在場的其他同仁也有阻止，跟你們說這是危險的行
      為，因為你們繼續再放，所以我才爬上去。（被告劉慶澄
      問：你明知該車頭地方那麼危險，且不好攀爬，為何還要
      攀爬上去，如果一不小心自己也會滑倒，所以你可能是自
      己不小心滑倒？）我在現場是執行勤務，那是我的職責，
      我目的只是要制止你不要放鞭炮，我怎麼知道你會推我，
      我確實是被你推下來的。（被告劉慶澄問：你們當時三、
      四個警察要把我上手銬，我轉身一看有人，你就掉下去了
      ，所以你說你們警察是用勸導的方式，是否是真的？）沒
      有看到我們警察是帶著手銬上去要抓人。且我們身上都沒
      有帶手銬，制服警察看有沒有，但我們便衣刑警都沒有帶
      手銬，也沒有帶警棍，只有帶錄影機。（被告劉慶澄問：
      證人受傷後曾經表示不對我提起告訴，為何現在還是要提
      起告訴？）你觸犯的是公訴罪，並不是告訴乃論之罪，我
      個人傷害部分，所受到損害民事部份的求償，我還沒有告
      你，且你至今一年二月，連一通電話都沒有打電話關心過
      我。‧‧‧（審判長問：你當時穿著？）當天穿長袖衣服
      ，外面是刑警背心，頭戴刑警帽子，帽子上有警徽，背心
      上面有打臺中市警察局，刑警二字在背心前面，足以辨識
      身分。（審判長問：有無處理過群眾運動的事情？）我在
      臺北市刑大，從75年到99年（83年調到臺中）都是從事處
      理民眾運動的蒐證處理。（審判長問：你有無處理過合法
      申請的集會遊行場合，但民眾有施放沖天炮或鞭炮的情形
      ？）有處理過，一般是對天空施放，沒有針對建築物，我
      們都是以勸導為主，對天空施放也是會制止、勸導。（審
      判長問：當天被告施放沖天炮時，中港路有無進行管制？
      ）沒有，還是有車輛會經過。當時是下班時間車子很多。
      」等語（見本院卷第154至159頁審理筆錄）。
（二）證人陳文哲於偵訊中結證稱：「（問：98年12月23日當天
      ，你是擔任順成專案的何職？）我是擔任小區域的指揮官
      ，是在裕元花園酒店對面統聯車站那段的臺中港路。（問
      ：當天為什麼會登上民主戰車？）因為那台民主戰車，是
      行駛在臺中港路慢車道，往市區方向走，沿途施放大型沖
      天炮，有炸到民宅，無線電有通報指揮所，當時二分局分
      局長是在前方的天橋，他有看到，所以用無線電指示我帶
      隊去制止。我是從車子的後方要上車去制止，我要上車的
      時候，有被原本在車上的人推下來，總共有3個人，我不
      知道他們是什麼人，後來我再上去，我看到劉慶澄有繼續
      施放煙火，我有去制止他，我是從他後方抱住他讓他不要
      再施放煙火，在過程中，周明文從我後方用右手勒住我的
      脖子，我掙脫之後，吳清和警備隊隊長也有上車，他告訴
      我他有看到劉慶澄將陳諸想小隊長推下車，所以我和吳清
      和就將劉慶澄以現行犯直接逮捕。（問：你們上車後，有
      向劉慶澄、周明文等人表明身分？）我們當時是穿著警察
      制服，而且也有穿反光背心，我們有制止他們停車，他們
      沒有停，他們知道我們是警察。（問：你被周明文勒脖子
      ，有無受傷？）有。（問：周明文後來是被誰制止？）他
      是被劉登學巡佐制止。我們會逮捕車上後面的民眾是因為
      我們要上車的時候，他們有阻擋，有同仁因此被推落，所
      以我們認為他們都有妨害公務之嫌，才將他們管束，我們
      當天是用束帶，並不是將他們上手銬。因為當時狀況很混
      亂，所以車上的人，他們究竟做了哪些事情，我沒有辮法
      細究，但是他們都有阻止我們上車。我確定除了周明文、
      劉慶澄和駕駛吳竣彥外，其他3人都有阻止我們上車。」
      等語（見98年度偵字第29858號卷第79、80、86頁偵訊筆
      錄）；復於本院審理時結證稱：「（檢察官問：目前任職
      何處？）刑事警察大隊勤務中心。（檢察官問：98年12月
      間任職何處？）第二分局文正派出所所長。（檢察官問：
      你是否有參與98年12月23日順成專案，若有參與是在哪一
      個轄區？負責何任務？）我是擔任臺中港路段統聯客運前
      小區指揮官。（檢察官問：在98年12月23日下午19時3分
      許，在上開路段有無目擊民眾有使用煙火砲擊建築物？）
      有。（檢察官問：能否當庭指出該民眾？）我看到的是劉
      慶澄，他有戴帽子。（檢察官問：劉慶澄是在何位置進行
      射擊？）「民主戰車」上的前方。（檢察官問：射擊哪一
      個建築物？）統聯對面的民宅，連續射擊到三樓，我目擊
      到二次。（檢察官問：你目擊後做何處置？）以無線電通
      知指揮所，指揮官是分局長林信雄。（檢察官問：後來有
      無接獲指揮官命令進行強制作為？）煙火持續在施放，也
      有打到裕元酒店，我聽到無線電上分局長有說趕快上車制
      止施放煙火。（檢察官問：後來你自己個人有無攀爬上「
      民主戰車」？）有，我是第一個上去，被推下來，之後還
      再上去，後來有同事從後方上來。（檢察官問：你在爬上
      「民主戰車」瞬間，有無目擊何人還在施放煙火？）劉慶
      澄。（檢察官問：你當時有無口頭制止劉慶澄？）劉慶澄
      於第一時間又在點火，我上去後就馬上把劉慶澄抱起來，
      取下煙火，我沒有先口頭制止。（檢察官問：你把劉慶澄
      抱起來之後，有無遭受其他人攻擊？）有人從我後方勒住
      我的脖子，直接把我往後甩。（檢察官問；能否當庭指出
      何人勒住你脖子？）我事後看影像知道是周明文。（檢察
      官問；周明文勒住你脖子後，你是否當時就因此就無法繼
      續抱住劉慶澄？）是。（檢察官問：周明文勒住你脖子多
      久？）大約3至5秒。（檢察官問：當時你面朝上或朝下？
      ）朝下。（檢察官問：你在被周明文勒住脖子中，有無看
      到陳諸想？）沒有。（檢察官問：你如何由周明文勒住的
      脖子中掙脫的？）我自行掙脫。（檢察官問：後來周明文
      由何人制服？）我們同事吳清和，我只有看到他。（檢察
      官問：在你被周明文勒住脖子期間，有無看到劉慶澄做什
      麼事情？）與我們同仁拉扯，但不知道何人。（檢察官問
      ：你當時身穿何種服飾？）警察外套，上面有繡警察，帽
      子上車時就被打掉了。（檢察官問：當時周明文或劉慶澄
      有無跟你說什麼？）沒有。（檢察官問：你何時得知陳諸
      想受傷？）吳清和上車時跟我說要把劉慶澄銬起來，並跟
      我說他把陳諸想推下去，我有聽到有人喊有人掉下來，那
      是我被周明文抱住脖子的時候。（檢察官問：你看到的劉
      慶澄往建築物射擊時，其煙火角度能否描述？）煙火發射
      比較大，劉慶澄沒有去看，點燃後手持煙火呈45度角朝對
      面發射。（檢察官問：你上車後要制止劉慶澄施放煙火當
      下，劉慶澄如何反應？）當時劉慶澄極力掙脫，但我馬上
      被周明文勒住脖子。（辯護人問：當時在中港路上，除了
      被告等人所搭乘的「民主戰車」外，旁邊是否有許多圍觀
      的群眾？）是。（辯護人問：這些圍觀群眾做何事情？）
      旁邊有另一個團體及「908 臺灣國運動組織」，民眾都在
      看。（辯護人問：當天在現場施放煙火，除了被告所搭乘
      的「民主戰車」外，是否在場有其他群眾、團體也有在現
      場施放煙火、鞭炮？）同一時間只有「民主戰車」施放煙
      火。（辯護人問：搭乘「民主戰車」的人，除了被告劉慶
      澄、周明文，還有其他民眾，如何確認施放煙火的人就是
      被告劉慶澄？）應該有兩個，但我只有看到劉慶澄的部份
      ，因為他們是兩人輪流施放。（辯護人問：剛才檢察官問
      劉慶澄施放煙火角度，當時煙火或鞭炮射程，是否確實有
      炸到民宅及裕元酒店？）炸到民宅兩次，確實炸到三樓，
      煙火是散開的，因為我剛好站在正對面，有煙火爆開的情
      形。（辯護人問：當時現場員警，有無人持擴音器對「民
      主戰車」的人喊？）有同仁有到「民主戰車」前要制止停
      車，有無制止他們不要放鞭炮部份我沒有聽到，是分局長
      下令上車制止。（辯護人問：你剛才提到有上車，後來被
      推下來，你從何處上去？）後方。（辯護人問：從後方比
      較好攀爬上車或是前方？）後方有一個階梯。（被告周明
      文問：當天晚上警察有無增加照明設備？）我們有帶手電
      筒，但沒有使用。（被告周明文問：你們是否三、四警察
      強制劉慶澄，我才勒住你脖子？）那是事後，我是第一個
      上車，結果我就被勒住脖子，3、4個警察去抓劉慶澄那是
      事後陸續上來支援的警察。（被告周明文問：你有無叫我
      不要施放鞭炮？）我上車後就把劉慶澄拉住，因為我一上
      車就看到劉慶澄在施放煙火，還有2、3個人在制止我，不
      要讓我過去，我在抱劉慶澄時應該有說不要再放了，但我
      跟周明文之間沒有言語上的接觸。（被告周明文問：你們
      執行這種重大任務有無蒐證？）全程都有在各大樓用攝影
      機蒐證。（審判長問：你當時所站的位置是在何處？）
      我是在人行道上，「民主戰車」在我的左前方。（審判長
      問：你比「民主戰車」距離民宅更遠？）是。（審判長問
      ：依照現場位置圖來看，裕元酒店右邊是寶成大樓，再來
      是裕元酒店，之後是麥當勞，之後是民宅，你所稱的民宅
      是裕元酒店隔著麥當勞的民宅？）鞭炮是射向麥當勞左邊
      的民宅。（審判長問：你所看到爆炸的情況？）算是煙火
      ，爆炸的範圍非常大，不是小型的沖天炮，因為剛好有打
      到牆壁。（審判長問：鞭炮是會散開的？）是，會有火焰
      散開的情形。（審判長問：你上車後要制止劉慶澄，你是
      從背後抓住劉慶澄，或曾經有面對面過？）我是從劉慶澄
      後面抱住，他有掙扎，掙扎後有看到我，但我不知道他是
      否知道我是警察，但我身上有穿警察的制服，他應該可以
      了解我是警察。（審判長問：你當時穿的背心是否有反光
      的警察背心？）不是，我是穿深藍色的警察外套，並沒有
      反光。」等語（見本院卷第159至163頁審理筆錄）。
（三）證人劉登學於偵訊中結證稱：「（問：當天執行何勤務？
      ）順成專案，我負責在統聯車站前面那段的臺中港路，現
      場指揮官是第二分局分局長，我負責該區是由當時第二分
      局文正所所長陳文哲帶隊的。（問：當天是如何發生衝突
      ？）當初那台所謂的民主戰車，車上有人施放大型沖天炮
      ，現場指揮官叫我們上前制止，因為沖天炮有炸到民宅，
      一開始我是負責請司機將車子停下來，司機是吳竣彥，後
      來司機有把車子停下來，我就在車子同向的左側，陳諸想
      小隊長也是在那裡，他有從車頭爬上到後面的車架，我有
      看到陳諸想小隊長就被人推下來，我看到的是一個長頭髮
      的男子推的，名字應該是劉慶澄，當時陳諸想已經爬上去
      了，他是抓住車架上的欄杆，劉慶澄用雙手推陳諸想的胸
      、腹部，我看到陳諸想從車上摔下來。在這過程中，陳文
      哲他有要去制止劉慶澄，但是被周明文從後面勒住脖子。
      （問：是否有看到其他的人妨害公務的行為？〉我看到的
      是劉慶澄、周明文的部分，因為比較靠近我站的地方，其
      他我就不太確定。」等語（見98年度偵字第29858號卷第
      80、81頁偵訊筆錄）；復於本院審理時結證稱：「（檢察
      官問：目前任職何處？）台中市政府警察局第二分局文正
      派出所。（檢察官問：你有無參與98年12月23日順成專案
      ？若有，分配轄區為何？任務為何？）我有參與順成專案
      勤務。我們服勤位置就是在臺中港路統聯客運轉運站附近
      ，區域指揮官是陳文哲。（檢察官問：你在當日19時3分
      時你有無目擊民眾持煙火射擊民宅？）有。（檢察官問：
      能否當庭指認？）在場的劉慶澄。（檢察官問：有無看到
      周明文施放煙火？）我確定的是劉慶澄。（檢察官問：劉
      慶澄當時是在何位置發射煙火？）他們的「民主戰車」上
      ，站在車斗靠近中間但前面一點點。（檢察官問：你有無
      目擊他施放煙火的角度？）約45度角。（檢察官問：是否
      手持煙火？）是，我有看到用手拿。（檢察官問：當時有
      無奉命要去制止「民主戰車」？）有，當時無線電上就有
      分局長命令我們上車。（檢察官問：當時你有無前往制止
      「民主戰車」司機？）有，有同事在車上，有同事在前面
      攔車，因為車子繼續開，我怕傷到路人或同事，所以就往
      車子右方上去跟司機制止，拔掉鑰匙。（檢察官問：你制
      止司機之後，後來有無目擊有警察同仁要從車頭爬上「民
      主戰車」？）有，是陳諸想。（檢察官問：陳諸想當時如
      何攀爬「民主戰車」？）陳諸想從駕駛座與車箱間的縫隙
      爬上去，爬上去以後腳已經要跨過去了，就被車上的人推
      下來了，因為我就在陳諸想後方。（檢察官問：你當時有
      無目擊何人推陳諸想？）我那個角度只有看到手，沒有看
      到人。（檢察官問：你何時看到人？）是事後看蒐證帶才
      確認是劉慶澄。（檢察官問：你當時親眼目擊劉慶澄手用
      如何方式推陳諸想？）雙手手掌張開，兩手往前推陳諸想
      的上半身。（檢察官問：陳諸想被推的當時，其雙手位置
      ？）陳諸想要上車時，手有攀住「民主戰車」類似架子的
      東西。（檢察官問：陳諸想被推落下車後，你如何處置？
      ）我沿陳諸想的路線爬上車，上車後看見車上有我們同事
      在制止車上的被告及包含其他帶回警局的嫌犯，我制服周
      明文。（檢察官問：你當時穿著服飾？）制服。（檢察官
      問：陳諸想有無穿制服？）他穿便衣，但有穿警局的深藍
      色刑警背心，上面有寫刑警。（檢察官問：你當時爬上車
      爬行方向及位置就是依照陳諸想在你前方時爬行的位置？
      ）是。（辯護人問：你看到陳諸想在爬上車時，在車上當
      時劉慶澄做何事情？）我在陳諸想的後方，我看到陳諸想
      爬上去，有人伸手出來推陳諸想。（辯護人問：當時「民
      主戰車」上總共有多少人？）詳細數字我記不清楚，但應
      該有6個人左右。（辯護人問：「民主戰車」上站這麼多
      人，會不會車子動來動去不穩？）那輛貨車不是一般轎車
      ，載重6個人對車子不會造成有什麼不穩。（辯護人問：你
      看到有人伸出手來，後來就看到陳諸想掉下去，伸出手來
      的人，你認為他是故意或是在車上的人是自己站不穩，為
      了保持平衡而伸出手？）是故意推的，那是用推的，有一
      個力道。（被告周明文問：你當天有無照明設備？）臺中
      港路上路燈很多，視線很充分，不需要照明設備。（被告
      周明文問：你有無口頭制止不要施放鞭炮？）我個人沒有
      。（被告周明文問：你有蒐證？）有其他負責蒐證的人。
      （被告周明文問：有無戴警帽、穿制服？）有，我當天是
      穿警察制服。（被告周明文問：你最後有無上車？）有，
      陳諸想被推下來後我沿他的路線上車。（被告劉慶澄問：
      如何確認車上的人是故意推陳諸想？）我看到兩手手掌平
      行出去，有一個力道。（被告劉慶澄問：依照手勢的推理
      ，人在無形中要反應，都是有一個動作，如何能用這種動
      作說是故意的？）我是就我看到的東西做判斷。（被告周
      明文問：既然你是在陳諸想之後才爬上車，你是在現場看
      到有人推陳諸想或是事後看錄影帶看到的？）我是現場看
      到有兩隻手推陳諸想，至於是何人伸出兩隻手推陳諸想，
      是事後看錄影帶才知道是劉慶澄推的。（審判長問：你當
      天穿警察制服有無穿反光背心？）有。（審判長問：除了
      穿制服、戴警帽另有穿警察反光背心？）是。（審判長問
      ：當天警察裝備，除了制服、反光背心外，有無警棍、束
      帶？）我個人裝備有警棍、交通指揮棒、無線電。（審判
      長問：有無束帶、手銬？）沒有。（受命法官問：你們接
      獲無線電制止「民主戰車」車上人員施放煙火，你們的舉
      動為何？）我先叫「民主戰車」駕駛停車，不只我還有其
      他同事，「民主戰車」駕駛有剎車，短暫停車，但之後車
      子又繼續走。（受命法官問：你們沒有告知為何要停車？
      ）是。」等語（見本院卷第163至166頁審理筆錄）。
（四）證人葉翰璋於偵訊中結證稱：「（問：當天執行何勤務？
      ）我是支援吳清和隊長執行勤務。（問：後來為什麼會逮
      捕周明文等6人？）我當時是與陳諸想小隊長一組，我們
      負責勸阻該車的駕駛，該駕駛有停車，我們先請他下車，
      因為車上有人繼續施放鞭炮，所以陳諸想就從駕駛座那邊
      爬到車頂上。我本來也要一起上去，但是車頭的位置太窄
      ，所以我就繞到另外一側，想要從另外一側上去，結果我
      就看到陳諸想掉下來，我就過去保護他。（問：你有無看
      到陳諸想是如何跌落？）我有看到車上有一個人推他。那
      個人是留長髮的男子是劉慶澄。（問：你有無看到其他在
      車上的被告對員警做暴力的舉動？）我那個角度看不到，
      我只看到陳諸想小隊長被推落受傷的情況。我看到他是用
      雙手推陳諸想小隊長，小隊長就從車上摔落下來。其他的
      部分，我沒有看到。」等語（見98年度偵字第29858號卷
      第85、86頁偵訊筆錄）；復於本院審理時結證稱：「（檢
      察官問：任職於何處？）臺中市警察局第二分局立人派出
      所。（檢察官問：有無參與98年12月23日順成專案？若有
      ，編制轄區為何？任務為何？）編制轄區是配合吳清和隊
      長，在臺中港路與安和路路口。（檢察官問：你在當日19
      時3分有無目擊民眾以煙火射擊民宅？）有，我剛好站在
      臺中港路路旁人行道上，不是在裕元酒店那邊，與吳清和
      隊長一起。（檢察官問：能否當庭指出何人以煙火射擊民
      宅？）沒有辦法看清楚，當時距離有點遠，只知道車上有
      人在施放煙火。（檢察官問：在「民主戰車」何處施放？
      ）是在「民主戰車」上面往裕元酒店方向射擊。（檢察官
      問：你當時有無奉命要去制止「民主戰車」？）有，奉吳
      清和隊長命令，叫我們去支援陳文哲所長。（檢察官問：
      你個人有無前去制止「民主戰車」司機？）我有過去，但
      當時已經有人制止，我站在車頭旁邊。（檢察官問：你當
      時站在車頭旁邊，有無看到警察同仁要從車頭位置攀爬？
      ）有，我有看到陳諸想從車頭往上爬，原本我是站在他後
      面，後來我繞到另外一邊，有無人接著攀爬我不清楚。（
      檢察官問：能否描述陳諸想當時攀爬方式？）我看到他踏
      著駕駛座上車頭，再上到車斗上面。（檢察官問：後來看
      到什麼事情？）我準備繞過去的時候，就聽到「啊」一聲
      ，我看到劉慶澄雙手推出，陳諸想倒栽往後仰倒，撞到駕
      駛座車門後再轉身，俯倒在地上。（檢察官問：你後你如
      何處置？）我怕陳諸想會有生命危險，所以就趕快將其翻
      身仰躺，再測有無呼吸、心跳，請求支援送醫。（檢察官
      問：你有無上「民主戰車」？）沒有。（辯護人問：當時
      你說有看到有人以鞭炮射擊民宅，旁觀的民眾有無人拿鞭
      炮射擊？）我們看到是車上的人在射擊民宅，往裕元酒店
      方向射擊。（辯護人問：你看到車上有一個人伸出手，與
      陳諸想碰觸，後來陳諸想掉落，你看到車上的人當時是否
      自己站不穩為了維持平衡，才伸出手碰到陳諸想？）應該
      不是站不穩，陳諸想掉下來時，那人離欄杆還有一段距離
      。（辯護人問：陳諸想爬上「民主戰車」腳踩的位置是否
      會滑？）不清楚。（被告周明文問：你是看蒐證帶才看清
      楚這畫面或是親自看到？）我當場親眼看到。當時劉慶澄
      就是兩隻手向前推出。我事後沒有看蒐證帶，是到地檢署
      開庭後才看到蒐證帶。（被告周明文問：當天有無照明設
      備？）沒有，我距離很近，照明很亮。（被告周明文問：
      有無舉牌？）不清楚。（被告周明文問：有無用擴音器廣
      播？）沒有聽到。（被告周明文問：依據你的經驗，在車
      斗上面的人是否會聽到下面的人說的話？）不清楚。（被
      告周明文問：當天我們「民主戰車」播放的歌曲是否很大
      聲？）我是沒有聽到，只有聽到炮聲還有無線電的聲音。
      我過去的時候你們音樂已經都停了，當時駕駛已經被制止
      了，音樂就被關掉了。（被告劉慶澄問：陳諸想掉下來時
      ，你人位置為何？）駕駛座車門左前方，我原本要去接他
      ，但沒有接到。（被告劉慶澄問：你能否確定上面的人是
      否故意推他？）沒有辦法確定是否是故意，但事實上就是
      劉慶澄伸手出去以後，陳諸想就掉落，有無碰觸我無法確
      定。（審判長問：（提示警卷第188、189頁）當時車子是
      在統聯客運正前方，陳諸想掉落時，車子位置是在法輪功
      布條前面，有拒馬，右上角有統聯的車子，統聯與陳諸想
      掉落的位置，是否有距離？）是，陳諸想掉落位置比較靠
      近火車站的方向，統聯轉運站的位置比較靠近東海大學。
      「民主戰車」是在過統聯轉運站客車出口處之慢車道時，
      我與陳諸想才過來。（審判長問：依照現場照片來看，當
      時統聯轉運站附近都沒有管制？）裡面有管制，臺中港路
      沿線都有拒馬圍起來，路口處都有管制，但沒有用拒馬圍
      起來。（審判長問：當天情形在慢車道上，除了遊行民眾
      還有其他車輛可以通行？）事發前可以通行，沒有整個圍
      住。（受命法官問：有無任何警員口頭制止不要施放鞭炮
      ？）我是後段支援，之前有無人制止我不清楚。」等語（
      見本院卷第167至169頁審理筆錄）。
（五）證人吳清和於本院審理時結證稱：「（檢察官問：退休前
      任職何處？）臺中市警察局第二分局警備隊隊長，我於99
      年1月2日退休。（檢察官問：你有無參與98年12月23日順
      成專案？若有，分配轄區為何？務為何？）有參加，轄區
      ○○○○路與臺中港路路口，我擔任區域指揮官。（檢察
      官問：你在當日19時3分時你有無目擊民眾持煙火射擊民
      宅？）有。（檢察官問：當時站立位置？）裕元酒店對面
      。（檢察官問：能否當庭指認哪位民眾當時施放煙火射擊
      民宅？）施放地點是在文正所轄區，我是後面過去支援的
      ，所以看不清楚。（檢察官問：你有無看到當時民眾以何
      種方式射擊煙火？）是在車上施放。（檢察官問：在車斗
      前方或後方？）車行方向是往市區方向，煙火施放的方向
      是朝裕元酒店。（檢察官問：你當時有無奉命要去制止施
      放煙火的行為？）該區是文正所指揮區，車子有停在那邊
      ，因為我們是在隔壁區，分局長就請我們過去支援。（檢
      察官問：你過去支援時，你有無攀登上「民主戰車」？）
      有。（檢察官問：你攀登上「民主戰車」之後，第一眼目
      擊到什麼？）有人將陳諸想推下車。（檢察官問：有無看
      到陳諸想被推下那一幕？）有。（檢察官問：陳諸想被推
      下前，他的所在位置？）陳諸想是我那一組的蒐證小組，
      我是繞到「民主戰車」後方，要從階梯上去，陳諸想如何
      上去我不知道，我爬上車斗的時候，就看到陳諸想從車子
      的另一頭上來，我看到車上的人推陳諸想下車，我就下令
      將推人的那一位逮捕。（檢察官問：陳諸想被推下之前，
      他的手是否已經拉住車斗上的欄杆？）是。（檢察官問：
      推陳諸想的那個人是用單手或是雙手推？）不確定，但我
      有看到用手推下陳諸想。（檢察官問：當時推陳諸想之人
      ，能否現場指認？）時間太久了，當時還有一個拉文正所
      所長陳文哲的脖子。（檢察官問：你有無目擊到車斗上有
      民眾勒住陳文哲脖子？）有，我上車斗時還有勒住。（檢
      察官問：陳文哲如何掙脫？）可能後面有員警上來支援，
      我去抓推下陳諸想下車的人，我跟陳文哲一起逮捕該人。
      （檢察官問：你有無目擊陳諸想跌落時之方式？）我只知
      道躺在地上不動，是倒栽跌下去，跌下去後我有將頭伸下
      去看，陳諸想不動，所以我就下令抓推陳諸想之人。（辯
      護人問：當你爬上「民主戰車」時，車斗上總共有多少人
      ？）最少有4人，警察我有印象只有文正所所長陳文哲，
      其他的我記不清楚，「908臺灣國運動組織」民眾在車斗
      上應該有3人。（辯護人問：車斗當時是否很混亂？）有
      一個勒住文正所陳文哲，陳文哲要掙脫，車子應該有輕微
      晃動，但不會晃到人站不住。（辯護人問：當時車斗是否
      有人抱住或抓住被告劉慶澄？）我上去時先看到陳諸想被
      推下去，就跟陳文哲說推人的那個人要逮捕，陳文哲當時
      已經被勒住脖子，他有在掙扎，雖然他被勒住脖子手還是
      可以動，還是要衝過去逮捕推下陳諸想那個人。（被告周
      明文問：你說看到劉慶澄推陳諸想摔下，你才下令要逮捕
      我們？）我是下令要逮捕推陳諸想摔下車的人。（被告周
      明文問：我沒有推陳諸想為何要逮捕我？）你不是逮捕的
      ，所以我不知道。（被告周明文問：你有無照明設備？）
      我是支援的，那段是文正所負責的。（被告周明文問：我
      們區區二人，那麼多警察，陳諸想會輕易的掉下來嗎？）
      你們不只兩個人。（被告周明文問：能否舉證當時有幾人
      ？）應該都有蒐證。（被告周明文問：你有無舉牌制止我
      們？）沒有，我是支援的，該段不是我的責任區。（被告
      周明文問：你有無用擴音器廣播說要停止行為？）沒有，
      不是我的責任區。（被告周明文問：你上車斗後有無看到
      我？）我有看到勒住陳文哲脖子的人，但是否是你我不知
      道。（被告劉慶澄問：當時你是看到陳諸想摔下去以後你
      才爬上來？）我當時已經爬上車。（被告劉慶澄問：看到
      陳諸想摔下去之前，是否已經有2、3名警察在逮捕我？）
      還沒有，陳文哲那段是文正所在處理的，我上去車子時只
      有一個陳文哲在車上。（被告劉慶澄問：你說上去後看到
      陳諸想跌下去，陳諸想說是看到陳文哲被勒住脖子，他才
      爬上去，證人卻說看到陳諸想摔下，陳文哲被勒住脖子，
      這樣有矛盾？）我看到陳諸想被推下車子時，陳文哲也被
      勒住脖子。（被告劉慶澄問：陳諸想還沒有掉下車子之前
      ，你們就上車要用塑膠束帶及手銬要抓我，你是否是其中
      之一？）不是，當時我還沒有上車。」等語（見本院卷第
      179至181頁審理筆錄）。
（六）證人劉玉林於偵訊中結證稱：「（問：當天是負責何勤務
      ？）當天我是和陳文哲一組，陳文哲是我們第二分區的指
      揮官。（問：當時為什麼要逮捕周明文等人？）當時他們
      駕駛民主戰車經過統聯車站往市區方向行駛，通過統聯車
      站入口處就開始施放沖天炮，他們先是朝天空施放，後來
      是往裕元花園酒店施放，那時民主戰車過來時，陳文哲有
      要我們注意該車，後來無線電有接到民主戰車繼續施放沖
      天炮，要我們去制止該車繼續施放沖天炮，我有跟在陳文
      哲後面上車，陳文哲上車時，我要跟著上去時，有被車後
      方樓梯的民眾阻擋，只有陳文哲先上去，我有被車上的人
      推下車，後來我再爬到車上的時候，所長已經逮捕一個人
      ，他叫我們也把阻止我上車那個人逮捕。（問：你有看到
      陳文哲、陳諸想在車上被攻擊的情況？）陳諸想的部分我
      沒有看到，我有看到陳文哲被車上的民眾勒住脖子，該民
      眾是周明文。（問：其他對警察有妨害公務的人，你記得
      還有誰？他們的行為為何？）我當時只有看到周明文勒陳
      文哲的脖子。（問：你們當時都是著警察制服？）是的。
      」等語（見98年度偵字第29858號卷第83、84頁偵訊筆錄
      ）；復於本院審理時結證稱：「（檢察官問：目前任職何
      處？）台中市政府警察局第二分局文正派出所。（檢察官
      問：你有無參與98年12月23日順成專案？若有，分配轄區
      為何？任務為何？）有參加，我分配轄區是2-6分區，由
      所長陳文哲指揮。（檢察官問：你在當日19時3分時你有
      無目擊民眾持煙火射擊民宅？）有，我親眼看到。（檢察
      官問：能否當庭指認何人射擊？）劉慶澄。（檢察官問：
      有無看到周明文？）我有看到周明文，但沒有看到他射擊
      。（檢察官問：當時你有無奉命要上「民主戰車」？）有
      。（檢察官問：奉何人命令？）有聽到無線電通知制止，
      應該是分局長的聲音。（檢察官問：你接下來如何處理？
      ）聽到無線電下令制止之後，陳文哲所長叫我跟他一起上
      車制止。（檢察官問：從何方向上車？）「民主戰車」左
      後方樓梯上去。（檢察官問：你跟陳文哲第一次要上「民
      主戰車」時有無被推下來？）陳文哲所長在我前面，我上
      到階梯一半時，上面有人阻止我上去，且不讓我上去，我
      一隻手勾著欄杆，有人把我手扳開，我就摔下去。（檢察
      官問：之後是否由陳文哲自己一人第一衝到車斗上？）是
      。（檢察官問：你目擊陳文哲一人衝到車斗上後有無肢體
      拉扯？）當時有很多人圍著他，我有看到周明文用手勒住
      陳文哲的脖子。（檢察官問：你看到這一幕時你人在何處
      ？）正準備要再上去。（檢察官問：當時你人是在後方階
      梯？）是。我看到時已經在車後面了，還沒有爬到階梯。
      （檢察官問：陳文哲後來如何掙脫周明文？）不清楚，我
      沒有看到。（檢察官問：後來逕行逮捕何人？）陳文哲掙
      脫時有請我們逮捕阻止他上車的那位，不是這兩位被告，
      第一位被逮捕時「民主戰車」已經停下來了，在車子後方
      逮捕，並交給其他同事，我再上去「民主戰車」，當時周
      明文已經被劉登學制止，我要去協助劉登學，但劉登學跟
      我說先逮捕劉慶澄，當時劉慶澄有隊長陳文哲及吳清和制
      止，但他在掙扎，所以我過去幫忙逮捕劉慶澄。（檢察官
      問：你有無目擊到陳諸想攀爬「民主戰車」之過程？）沒
      有看到。（辯護人問：陳諸想及陳文哲上「民主戰車」當
      時旁邊是否有很多圍觀群眾？）是。（辯護人問：旁邊圍
      觀的群眾，有無爭相要爬上「民主戰車」？）沒有。（辯
      護人問：你說有看到朝民宅施放鞭炮，你有無注意旁邊圍
      觀民眾是否也有施放煙火或鞭炮？）旁邊的人沒有在施放
      。我看到的是「民主戰車」上有發射煙火，因為我站的地
      點與「民主戰車」只有相距5公尺左右，我站在統聯客運
      的出口，「民主戰車」從我左邊過來，看到第一發射到民
      宅，第二發射到裕元酒店。（辯護人問：當你看到「民主
      戰車」有這樣施放鞭炮及煙火行為，員警有無制止或勸導
      的行為？）開始施放煙火有射到裕元酒店後，車子已經在
      我的右手邊，之後無線電就下令制止，所以陳文哲就叫我
      上車制止，上車後劉慶澄還要再發射煙火，陳文哲有去要
      搶煙火，並叫我把車斗上的一箱煙火拿下來，但我沒有辦
      法上去。（被告周明文問：你剛才有說三、四個人去抓劉
      慶澄，然後過來抓我？）是。（被告周明文問：當時你有
      無戴警帽？）警帽已經掉了。（被告周明文問：有無穿背
      心？）有。（被告周明文問：你們有無照明設備？）當時
      現場很亮。（被告周明文問：當時有無用擴音器或口頭制
      止我們施放煙火？）我個人沒有，所長陳文哲在車上時有
      一群人跟他爭執說為何要抓人，所長有說因為你們施放煙
      火，當時我有聽到。（被告周明文問：你抓我的時候我有
      無施放煙火？）我是因為看到你對所長陳文哲勒住脖子，
      我上去的時候就是要逮捕你。（被告周明文問：那是在我
      抓陳文哲所長脖子之後？）是。（被告周明文問：你是先
      攻擊劉慶澄，然後我再來抓我？）我沒有攻擊劉慶澄。（
      受命法官問：你在現場有無聽到警察同仁有任何口頭制止
      的行為？）陳文哲有講。（受命法官問：你在警詢中說你
      要上車之前，車上人有對你喊叫，並推你下車，車上人喊
      叫什麼？）就是說不能讓我上車，但沒有說為何不能讓我
      上車。」等語（見本院卷第172至174頁審理筆錄）。
（七）證人朱寶毓於偵訊中結證稱：「（問：當天是在裕元花園
      酒店周遭執行何勤務？）我是負責蒐證勤務。（問：當時
      有無參與逮捕周明文等6人？）沒有，我是負責蒐證。（
      問：你看到的狀況為何？當時你人在何地蒐證？）我當時
      是站在安全島的上面，是在車子的旁邊，我看到的狀況是
      車上有周明文等人在燃放沖天炮，同仁要上前制止，在過
      程中，有看到一位同仁要從車子後方上車的時候，有被車
      上的人推下來，到底有幾個人推，他們叫什麼名字，我不
      清楚。當時情況有點混亂，同仁有爬上車子要制止車上的
      人放鞭炮，我就走到車子側邊的安全島上面蒐證，之後同
      仁有要從駕駛座爬上車子，要爬到後方的車台，結果該同
      仁被上面的人推下來。另外同仁上車要制止放沖天炮的過
      程中，有民眾拉扯，這是我看到的部分。（問：所有人是
      否都有著警察制服或背心？）全部都有。（問：你蒐證的
      部分就只有在車頭的部分？）是的。（問：車子的後方有
      沒有人蒐證？）好像有另外一組，但是我不清楚，有無蒐
      證到我也不清楚。」等語（見98年度偵字第29858號卷第
      84、85頁偵訊筆錄）；復於本院審理時結證稱：「（檢察
      官問：目前任職何處？）彰化縣警察局溪湖分局偵查隊。
      （檢察官問：有無參與98年12月23日順成專案？）我是支
      援臺中市警察局順成專案。（檢察官問：你負責任務？）
      持錄影機蒐證。（檢察官問：在當日19 時3分許有無目擊
      民眾以煙火射擊建築物？）有。（檢察官問：能否看出是
      那位民眾？）我負責蒐證部份，哪位民眾我不清楚。我看
      到沖天炮從宣傳車上衝向對面裕元酒店那排房屋。（檢察
      官問：你目擊過程是否全程都有錄影？）沖天炮部份由另
      一名同事錄影，我負責制止過程之錄影，就是從同仁上車
      制止之前就開始錄影，到陳諸想掉下車來我都有錄影。（
      檢察官問：你在錄影當時所站位置？）一開始是站在宣傳
      車後方，宣傳車慢慢行進，最後位置是在宣傳車駕駛座左
      側安全島上。（檢察官問：你當時有無目擊陳諸想攀爬過
      程？）有。當時陳諸想是從宣傳車前方駕駛座那邊爬上宣
      傳車，先跨上車頭，雙手跨越欄杆時就被車上的人雙手推
      下。（檢察官問：當時車上的人是何人，能否指出？）忘
      記了。（檢察官問：是否以警詢及偵查中為準？）是，當
      時記憶比較深。（檢察官問：能否描述車上的人推的方式
      ？）雙手推，是輕輕碰一下，當時我站的位置，是陳諸想
      爬上去後，我從錄影機的觀景窗看到，但掉落那一剎那我
      很震撼，鏡頭可能有晃動到，但之後還是繼續保持蒐證。
      （辯護人問：陳諸想爬上車時，是否已經有其他員警登上
      「民主戰車」車斗？）有。（辯護人問：登上「民主戰車
      」員警是否與當時在車上的人有推拉或其他動作？）有。
      （辯護人問：在場被告劉慶澄當時在「民主戰車」有無被
      人推拉或被抱住？）當時「民主戰車」上有幾位民眾還有
      上車制止的臺中市員警，有推扯的動作。（被告周明文問
      ：你是負責蒐證，當時燈光是否適合蒐證？）現場位置光
      線還可以。（被告周明文問：你在下面蒐證，上面部份能
      否蒐證？）可以。（被告周明文問：你在下面可以拍攝3
      公尺以上的東西？）我身高170公分，且是站在安全島上
      ，手持攝影器材，所以可以。（被告周明文問：蒐證中，
      有無看到警方舉牌制止我們？）這可能是由另外一名同仁
      負責，我個人沒有。」等語（見本院卷第169至171頁審理
      筆錄）。
（八）證人董佳林於本院審理時結證略以：伊於98年12月23日19
      時許，參與順成專案勤務時，有見「民主戰車」車斗前方
      之人員持煙火朝統聯客運對面之方向施放，而非朝天空施
      放，且有擊中民宅等語（見本院卷第175頁審理筆錄）。
（九）另經本院當庭勘驗98年12月23日警方於案發現場蒐證之錄
      影光碟，結果為：
   ┌──────────────────────────┐
   │第一段標題：台灣國宣傳車燃放煙火情形                │
   │蒐證方式：由臺中港路、安和路口天橋拍攝臺中港路往    │
   │              市區○○○道。                        │
   │內容：台灣國宣傳車停在統聯客運朝馬轉運站前（臺中港路│
   │      往市區○○○○○道，從車上朝天空燃放煙火《未拍│
   │      攝到何人燃放煙火》。                          │
   ├──────────────────────────┤
   │第二段標題：燃放煙火擊中民宅情形                    │
   │蒐證方式：由臺中港路、安和路口天橋拍攝臺中港路往沙鹿│
   │          方向車道。                                │
   │內容：因拍攝角度受限，台灣國宣傳車遭路樹遮蔽，僅看到│
   │      煙火點燃時之亮光，惟由煙火燃放位置推估，台灣國│
   │      宣傳車應仍停在統聯客運朝馬轉運站前（臺中港路往│
   │      市區○○○○○道；一開始煙火係朝天空發射，於錄│
   │      影時間7:01:58pm，一發煙火由畫面左側向畫面右側 │
   │      燃放，跨越臺中港路，擊中統聯客運朝馬轉運站對面│
   │      民宅《未拍攝到何人燃放煙火》。                │
   ├──────────────────────────┤
   │第三段標題：台灣國宣傳車朝對面燃放煙火，擊中民宅情形│
   │蒐證方式：由裕元酒店8樓制高點拍攝台灣國宣傳車       │
   │內容：台灣國宣傳車停在統聯客運朝馬轉運站前（臺中港路│
   │      往市區○○○○○道，於錄影時間19:04:23，由台灣│
   │      國宣傳車上燃放一發煙火，跨越臺中港路，擊中統聯│
   │      客運朝馬轉運站對面民宅《未拍攝到何人燃放煙火》│
   │      。                                            │
   ├──────────────────────────┤
   │第四段標題：台灣國宣傳車朝對面燃放煙火，擊中民宅之│
   │              慢動作                                │
   │            台灣國宣傳車朝對面燃放煙火，擊中裕元酒│
   │              店情形                                │
   │蒐證方式及內容同第三段。                          │
   │蒐證方式：統聯客運朝馬轉運站前路面拍攝台灣國宣傳車│
   │            煙火擊中裕元酒店情形                    │
   │  內容：拍攝畫面顯示煙火由台灣國宣傳車上發射，跨越臺│
   │        中港路，擊中裕元酒店，合計3次《未拍攝到何人 │
   │        燃放煙火》。光碟播放時間01:37，畫面拍攝到台 │
   │        灣國宣傳車，被告劉慶澄《站立於車斗上、身穿亮│
   │        綠色背心、頭上戴帽》手持煙火，朝裕元酒店方向│
   │        發射，被告周明文《身穿亮綠色背心、戴頭巾》站│
   │        立於被告劉慶澄左側，亦燃放煙火朝裕元酒店方向│
   │        發射。                                      │
   ├──────────────────────────┤
   │第五段標題：台灣國宣傳車施放之煙火種類（即扣案煙火拍│
   │            攝畫面）                                │
   │內容：扣案名為大菊花之煙火燃放說明及警示語部份載明「│
   │      燃放本產品時，嚴禁在居住集中區及高層建築地帶燃│
   │      放」。另扣案之追月火箭使用說明及注意事項亦記載│
   │      「請選擇空曠地點，四周十公尺內無易燃物及建築物│
   │       處燃放」。                                   │
   ├──────────────────────────┤
   │第六段標題：警方制止台灣國宣傳車情形                │
   │內容：錄影時間7:02:40pm起，台灣國宣傳車係靜止狀態， │
   │      停在統聯客運朝馬轉運站前（臺中港路往市區方向）│
   │      慢車道，車斗上有多名身穿亮綠色背心人員，有人揮│
   │      舞旗幟、有人燃放煙火，多名身穿黃色警用背心之員│
   │      警步行至台灣國宣傳車周圍，於錄影時間7:02:49pm │
   │      ，台灣國宣傳車往前開動，周圍多名員警跑步緊跟，│
   │      最前面1名員警於錄影時間7:02:55pm追上台灣國宣傳│
   │      車，並以手拍打駕駛座旁車窗，錄影時間7:02:57 pm│
   │      有2名員警抓住駕駛座車門，台灣國宣傳車停止，該 │
   │      2名員警手伸進駕駛座。                         │
   ├──────────────────────────┤
   │第七段標題：警方將台灣國宣傳車司機架離駕駛座情形    │
   │內容：錄影時間7:03:20pm起，台灣國宣傳車緩慢前進， │
   │        站立於車斗上之被告劉慶澄《身穿亮綠色背心、頭│
   │        上戴帽》持續點燃煙火施放；至錄影時間7:04:00 │
   │        pm，員警陳文哲《穿刑警外套》爬上台灣國宣傳車│
   │        車斗，穿過車斗上數名身穿亮綠色背心成員，從後│
   │        方環抱被告劉慶澄《身穿亮綠色背心、頭上戴帽、│
   │        持續點燃煙火》，員警陳文哲以手壓制被告劉慶澄│
   │        手臂，制止其再燃放煙火，被告劉慶澄欲掙脫員警│
   │        陳文哲，兩人間發生推擠。                    │
   │      錄影時間7:03:21pm【台灣國宣傳車緩慢前進】， │
   │        員警開啟台灣國宣傳車副駕駛座車門，進入台灣國│
   │        宣傳車駕駛艙，同時駕駛座側之員警伸手進入車內│
   │        ，欲拉開駕駛座車門，台灣國宣傳車於錄影時間  │
   │        7:03:24pm停止前進，駕駛員拉回駕駛座車門，駕 │
   │        駛座側之員警伸手進入車內，欲開啟駕駛座車門，│
   │        已進入駕駛艙之員警亦幫忙推擠駕駛員，錄影時間│
   │        7:03:38pm，員警打開駕駛座車門，駕駛座側2名員│
   │        警及已進入駕駛艙之員警合力於錄影時間7:04:   │
   │        02pm將駕駛員拉下車，之後有3名員警抬走駕駛員 │
   │        。                                          │
   ├──────────────────────────┤
   │第八段標題：陳諸想遭人推下車情形                    │
   │內容：【台灣國宣傳車駕駛已遭員警架離，呈靜止狀態】│
   │        被告周明文《穿亮綠色背心、戴頭巾》從後面勒住│
   │        員警陳文哲頸部往車斗尾端拉，被告劉慶澄始得以│
   │        掙脫員警陳文哲，同時有員警陳諸想《身穿刑警背│
   │        心、頭戴有刑警字樣之帽子》經由台灣國宣傳車│
   │        駕駛艙爬上車斗，被告劉慶澄見員警陳諸想爬上來│
   │        ，跨步上前即以雙手推員警陳諸想胸部，致員警陳│
   │        諸想跌落地面。                              │
   │      【台灣國宣傳車駕駛已遭員警架離，呈靜止狀態】│
   │        員警陳諸想《身穿刑警背心、頭戴有刑警字樣之│
   │        帽子》經由台灣國宣傳車駕駛艙爬上車斗，舉起右│                                           │
   │        手指向被告周明文《穿亮綠色背心、戴頭巾》，惟│                             │
   │        被告周明文仍勒住員警陳文哲頸部往車斗尾端拉，│
   │        被告劉慶澄掙脫員警陳文哲箝制後，隨即以雙手推│
   │        員警陳諸想胸部，致員警陳諸想向後仰而失足，左│
   │        上臂撞及台灣國宣傳車微開之駕駛座車門，之後摔│
   │        落地面。                                    │
   └──────────────────────────┘
   （以上詳見本院卷第182至184頁勘驗筆錄）
（十）復參以警方於本件案發後，確有於臺中港路3段82號之民
      宅前、裕元酒店8樓露台及其1樓露天咖啡座與花圃內多處
      及麥當勞左右兩側車道等處，均採獲煙火炮屑及沖天炮錐
      狀頭（綠色、紅色）等殘骸乙節，此有採證現場圖1紙及
      現場採證照片共32幀在卷可按（附於警卷第193至209頁）
      ；再警方於被告等人所搭乘之「民主戰車」上亦確有扣得
      戰神牌沖天炮7盒（共42枝）、紅波環綠閃芯2筒、已使用
      之紅波環綠閃芯1筒、追月火箭7包(共70枝)、自製金屬炮
      台1個、戰神沖天炮4支、戰神沖天炮包裝盒3個、已使用
      過之戰神沖天炮包裝盒前瑞炮體2個、鷹沖天炮111支等物
      ，有搜索扣押筆錄、扣押物品目錄表扣押物品收據、勘查
      採證同意書、現場物品清單、採證、查扣物品照片等在卷
      可稽（附於警卷第163至177頁）。此外，並有蒐證錄影光
      碟翻拍照片（附於警卷第64至67頁、188至192頁、210至
      215頁、解送人犯報告卷第131至141頁）及澄清綜合醫院
      中港分院診斷證明書2份、衛生署臺中醫院診斷證明書1份
      （分別附於警卷第105、109、114頁）可資佐證。
（十一）綜上，上開證人等之證述，非但互核情節大致相符，且
        與現場跡證所示情形一致，足認上開證人等之證述均屬
        有據；被告2人雖否認「民主戰車」上之台灣國成員有
        施放大型沖天炮擊中民宅或裕元酒店及被告劉慶澄有伸
        手推落證人陳諸想等情事，而證人即當日參與活動之成
        員湯進雄、陳志仁、吳竣彥及黃文甫等人雖亦分別證述
        未見有上開情事，然其等人所述核與現場蒐證錄影光碟
        所示情節不符，顯非實在，自均難採信；況參以上開陳
        文哲等證人雖均係執行本件順成專案勤務之員警，然其
        等與被告2人均無夙怨，當無干冒觸犯偽證罪之風險，
        而刻意設詞誣陷被告2人之理，從而，上開事實應堪予
        認定。
二、按警察為制止或排除現行危害公共安全、公共秩序或個人生
    命、身體、自由、名譽或財產之行為或事實狀況，得行使本
    法規定之職權或採取其他必要之措施；又本法所稱警察職權
    ，係指警察為達成其法定任務，於執行職務時，依法採取查
    證身分、鑑識身分、蒐集資料、通知、管束、驅離、直接強
    制、物之扣留、保管、變賣、拍賣、銷毀、使用、處置、限
    制使用、進入住宅、建築物、公共場所、公眾得出入場所或
    其他必要之公權力之具體措施，警察職權行使法第28條第1
    項、第2條第2項定有明文。查被告2人所搭乘之「民主戰車
    」上之民眾有施放大型沖天炮擊中民宅或裕元酒店等情，已
    詳如前述；而參以扣案之炮竹，其使用說明或警語部分，亦
    有載明禁止在居住集中區、高層建築地帶或四周十公尺內有
    易燃物及建築物等處燃放之旨，此業據本院當庭勘驗屬實，
    且依上開蒐證錄影帶畫面觀之，當時中港路正值下班時間，
    往來車輛並未管制，足見該「民主戰車」上之民眾朝對向建
    築物燃放扣案炮竹，飛越車道，撞擊民宅及裕元酒店外牆之
    行為，確有致生危害公共安全或個人生命、身體、財產之虞
    。又證人陳諸想、陳文哲均係順成專案之執勤員警，負責安
    全維護等任務，亦據上開證人證述明確，則其等見被告等人
    有上開危及公眾安全之行為，奉命依警察職權行使法第28條
    規定施以直接強制，應堪認均係屬依據法令執行職務之行為
    無訛。
三、被告2人雖分別以案發當時其等並不知道衝上「民主戰車」
    之人為警察，且集會遊行係憲法保障之權利，警察未先舉牌
    警告或以口頭制止，即遽以強制力執行任務，已有違法，其
    等所為僅係對警察違法行為之反制等語置辯，惟：
（一）本件案發當時登上「民主戰車」車斗之員警陳文哲係穿著
      深藍色刑警外套，而欲自「民主戰車」車頭攀爬進入車斗
      平台之員警陳諸想則係穿著深藍色、印有「刑警」2字之
      刑警背心，且戴繡有警徽之警帽之事實，除據證人陳文哲
      、陳諸想證述明確外，並經本院當庭勘驗現場蒐證錄影光
      碟屬實；又案發當時雖天色已昏暗，且警方並無另行設置
      照明設備，然案發現場係位於臺中港路，沿途均有路燈照
      明，燈光充足、視距良好等情，亦據證人陳諸想、陳文哲
      、劉登學、葉翰璋、吳清和、劉玉林及朱寶毓均結證明確
      ，且經本院當庭勘驗現場蒐證錄影光碟結果，非但可清楚
      辨識當時臺灣國成員與現場值勤員警互動之情形，更可清
      楚辨識其等當時分別所穿著之衣物，亦已詳如前述，參以
      案發當時「民主戰車」車斗四周上亦設有燈光設備照明，
      此有蒐證錄影光碟翻拍照片足憑（附於警卷第189、190頁
      ），足認本件案發當時警方雖無另行設置照明設備，然現
      場光線、視距確均屬良好，是被告等人應可清楚辨識攀爬
      上「民主戰車」之證人陳文哲及陳諸想均為警察。況被告
      周明文於本院審理時已供承：伊於勒住陳文哲頸部前即已
      確認其是真的警察，並不是伊等先前所開除之同仁等語（
      見本院卷第93頁審理筆錄）；被告劉慶澄亦於偵訊中供承
      ：上車執勤之員警有穿背心，有2個警察直接從後面上來
      來抓伊，伊和他們拉扯約2分鐘後，讓伊掙脫了，伊轉身
      又看到一黑影，伊知道這是警察，才順手去推他等語（見
      偵卷第21、22頁偵查筆錄）；參以證人湯進雄、陳志仁、
      吳竣彥亦均於本院審理時結證稱當時執勤員警均有穿著警
      察制服或背心等情，益徵被告2人於案發當時即均已明知
      證人陳文哲及陳諸想為執勤警察無訛，是其2人以其等並
      不知悉攀爬上民主戰車之人為警察等情置辯，顯難採信。
（二）又本件執勤員警雖未有先舉牌通知或以口頭制止「民主戰
      車」上之民眾施放炮竹之舉措，此除據被告2人陳明在卷
      ，並據前揭證人等證述明確，然本件執勤員警係依警察職
      權行使法之規定依法行使警察職權，已詳如前述，其等是
      否有先舉牌通知或以口頭先行制止等情，僅係屬執勤員警
      是否有選擇對人民權益侵害最少之適當方式行使其職權之
      問題，要難遽認本件執勤員警係屬違法執行勤務。況按警
      察職權行使法第29條規定：「（第1項）義務人或利害關
      係人對警察依本法行使職權之方法、應遵守之程序或其他
      侵害利益之情事，得於警察行使職權時，當場陳述理由，
      表示異議。（第2項）前項異議，警察認為有理由者，應
      立即停止或更正執行行為；認為無理由者，得繼續執行，
      經義務人或利害關係人請求時，應將異議之理由製作紀錄
      交付之。（第3項）義務人或利害關係人因警察行使職權
      有違法或不當情事，致損害其權益者，得依法提起訴願及
      行政訴訟。」，由此可知一般民眾對警察行使職權之方式
      有異議時，應依警察職權行使法第29條規定，以言詞表明
      理由為異議，若員警認為異議無理由者，仍得繼續執行，
      經異議者請求時，再將異議制成書面，事後再進行訴願、
      行政訴訟之程序，尚不得逾越上開方式，遽以暴力方式表
      示異議，故被告2人所為，亦難認有何阻卻違法之事由存
      在。
（三）至集會遊行固屬憲法所保障之基本權利，然依司法院大法
      官會議釋字第445號著有解釋：「憲法第十四條規定人民
      有集會之自由，此與憲法第十一條規定之言論、講學、著
      作及出版之自由，同屬表現自由之範疇，為實施民主政治
      最重要的基本人權。國家為保障人民之集會自由，應提供
      適當集會場所，並保護集會、遊行之安全，使其得以順利
      進行。以法律限制集會、遊行之權利，必須符合明確性原
      則與憲法第二十三條之規定。集會遊行法第八條第一項規
      定室外集會、遊行除同條項但書所定各款情形外，應向主
      管機關申請許可。同法第十一條則規定申請室外集會、遊
      行除有同條所列情形之一者外，應予許可。其中有關時間
      、地點及方式等未涉及集會、遊行之目的或內容之事項，
      為維持社會秩序及增進公共利益所必要，屬立法自由形成
      之範圍，於表現自由之訴求不致有所侵害，與憲法保障集
      會自由之意旨尚無牴觸。‧‧‧集會遊行法第六條規定集
      會遊行之禁制區，係為保護國家重要機關與軍事設施之安
      全、維持對外交通之暢通；同法第十條規定限制集會、遊
      行之負責人、其代理人或糾察員之資格；第十一條第四款
      規定同一時間、處所、路線已有他人申請並經許可者，為
      不許可集會、遊行之要件；第五款規定未經依法設立或經
      撤銷許可或命令解散之團體，以該團體名義申請者得不許
      可集會、遊行；第六款規定申請不合第九條有關責令申請
      人提出申請書填具之各事項者為不許可之要件，係為確保
      集會、遊行活動之和平進行，避免影響民眾之生活安寧，
      均屬防止妨礙他人自由、維持社會秩序或增進公共利益所
      必要，與憲法第二十三條規定並無牴觸。‧‧‧」。因於
      民主社會中，人民對於政治理念，常藉集會、遊行之方式
      表達意見，惟集會、遊行具有容易感染及不可控制之特質
      ，對於社會治安可能產生潛在威脅，為維護人民集會、遊
      行的合法權益，並確保社會秩序安寧，自有制訂法律予以
      合理之限制，以兼顧集會自由之保障及社會秩序之維護。
      而依集會遊行法第2條規定：「（第1項）本法所稱集會，
      係指於公共場所或公眾得出入之場所舉行會議、演說或其
      他聚眾活動。（第2項）本法所稱遊行，係指於市街○道
      路、巷弄或其他公共場所或公眾得出入之場所之集體行進
      。」、第9條規定：「（第1項）室外集會、遊行，應由負
      責人填具申請書，載明左列事項，於六日前向主管機關申
      請許可。但因不可預見之重大緊急事故，且非即刻舉行，
      無法達到目的者，不受六日前申請之限制：一、負責人或
      其代理人、糾察員姓名、性別、職業、出生年月日、國民
      身分證統一編號、住居所及電話號碼。二、集會、遊行之
      目的、方式及起訖時間。三、集會處所或遊行之路線及集
      合、解散地點。四、預定參加人數。五、車輛、物品之名
      稱、數量。（第2項）前項第一款代理人，應檢具代理同
      意書；第三款集會處所，應檢具處所之所有人或管理人之
      同意文件；遊行，應檢具詳細路線圖。」查本院向台中市
      警察局函調本件「908臺灣國運動組織」所舉行之集會遊
      行活動之申請資料，經台中市警察局第六分局於99年12月
      2日以中分六警偵字第0990039648號函檢送本件活動申請
      書及核定通知書，然依所檢附之申請書內容為「集會申請
      書」、申請目的為「集會休息區」，而台中市警察局第六
      分局亦係針對所申請之「集會案」予以核定，有上開函文
      暨所檢附集會申請書及核定集會通知書在卷可按（附於本
      院卷第38至41頁），足見本次僅有申請並經許可為集會活
      動；然本件「908臺灣國運動組織」活動除上開經許可之
      集會外，尚有未經申請載明之「民主戰車」沿臺中港路繞
      行裕元酒店周圍之情事，依集會遊行法第2條規定，應已
      屬遊行活動，是本件所為之遊行活動是否係依集會遊行法
      規定所舉行，已有所疑。況縱係依集會遊行法規定所申請
      許可之集會遊行活動，依集會遊行法第14條規定：「主管
      機關許可室外集會、遊行時，得就左列事項為必要之限制
      ：一、關於維護重要地區、設施或建築物安全之事項。二
      、關於防止妨礙政府機關公務之事項。三、關於維持交通
      秩序或公共衛生之事項。四、關於維持機關、學校等公共
      場所安寧之事項。五、關於集會、遊行之人數、時間、處
      所、路線事項。六、關於妨害身分辨識之化裝事項。」、
      第23條規定：「集會、遊行之負責人，其代理人或糾察員
      及參加人均不得攜帶足以危害他人生命、身體、自由或財
      產安全之物品。」、第25條規定：「（第1項）有左列情
      事之一者，該管主管機關得予警告、制止或命令解散：一
      、應經許可之集會、遊行未經許可或其許可經撤銷、廢止
      而擅自舉行者。二、經許可之集會、遊行而有違反許可事
      項、許可限制事項者。三、利用第八條第一項各款集會、
      遊行，而有違反法令之行為者。四、有其他違反法令之行
      為者。（第2項）前項制止、命令解散，該管主管機關得
      強制為之。」足見依法申請之集會遊行活動仍得基於維持
      人民生命、身體、財產等考量予以限制之，若有違反者，
      主管機關仍得依強制力為制止或命令解散，故被告2人以
      集會遊行為憲法保障之權利，不得對其等施以強制力等情
      置辯，亦難認有據。
（四）綜上，被告2人此部分所辯，均難認可採，從而，被告2人
      既均已知悉證人陳文哲及陳諸想為依法執行職務之警員，
      而對其等施以強暴行為，復無阻卻違法之事由，是被告2
      人確有妨害公務之故意及行為，應堪認定。
四、次按毀敗或嚴重減損一目或二目之視能之傷害，為重傷害，
    刑法第10條第4項第1款定有明文。查證人陳諸想所受之上開
    傷害，經急診及住院治療後，仍有右眼外傷性視神經病變、
    週邊視野缺損之傷害；再經積極復健治療後，於99年1月26
    日經澄清綜合醫院中港分院診治，其右眼最佳矯正視力為零
    點三，右眼自動視野計中心三十度程式檢查，平均缺損為16
    DB，建議追蹤治療半年；復於99年7月30日經澄清綜合醫院
    中港分院診治，其右眼最佳矯正視力為零點二，右眼自動視
    野計中心三十度程式檢查，平均缺損為22DB，目前右眼視野
    不到20度角，無法恢復；再於99年11月29日經澄清綜合醫院
    中港分院診治，其右眼最佳矯正視力為零點零七，右眼自動
    視野計中心三十度程式檢查，平均缺損為22DB，目前右眼視
    野不到20度角，無法恢復等情，除據證人陳諸想結證明確外
    ，並有澄清綜合醫院中港分院分別於99年1月4日、同年月26
    日、同年7月30日、同年11月29日所出具之診斷證明書各1份
    暨所檢附之檢查資料等在卷可按（分別附於警卷第105頁、
    偵卷第68至73頁、第107至109頁及本院卷第203至205頁），
    參以本案於偵查中經檢察官向澄清綜合醫院中港分院函詢「
    陳諸想右眼外傷性視神經病變，是否已永久無法治癒恢復，
    及目前視力受損情形為何？」，澄清綜合醫院中港分院於99
    年6月24日函覆：「患者陳諸想先生，右眼外傷性視神經病
    變，已導致右眼視神經輕度萎縮，目前最後一次門診（99年
    5月31日）最佳矯正視力零點一併部分視野卻損，依醫理所
    見治癒恢復之機率極低，一般神經之恢復期約為半年，就最
    後一次門診為99年5月31日所紀錄來做評估，治療期間未見
    其視神經有明顯之起色，故至其恢復期過後其視力應與5月
    底差不多」等語，有澄清綜合醫院中港分院99年6月24日澄
    高字第992472號函足憑（附於偵卷第101頁），是依證人陳
    諸想歷次診治之結果，參酌醫理神經之恢復期，堪認證人陳
    諸想之右眼視力及視野等功能均已嚴重減損，且經過相當之
    診治，仍不能回復原狀。辯護人雖以衛生署所定義之「視能
    障礙」標準，認證人陳諸想之視能障礙僅達輕度與中度視能
    障礙之間，應尚未達「嚴重減損」其視能之程度等語置辯；
    惟依辯護人所主張之「視能障礙」標準為：「輕度視能障礙
    」，係指：a.最佳矯正視力在0.1至0.2。b.視野20度以內。
    c. 自動視野計中心30度程式檢查，平均缺損大於10DB者。
   「中度視能障礙」，係指：a.最佳矯正視力在0.1以下。b.
    自動視野計中心30度程式檢查，平均缺損大於15DB者。「重
    度視能障礙」，係指：a.最佳矯正視力在0.01以下。b.自
    動視野計中心30度程式檢查，平均缺損大於20DB者。則依證
    人陳諸想於99年11月29日經診治之結果，其右眼視能已達中
    、重度視能障礙之程度，應堪認已達「嚴重減損」其視能之
    程度，辯護人此部分所辯容有所誤，是以，證人陳諸想所受
    之上開傷害已有刑法第10條第4項第1款所定之嚴重減損其一
    目視能之情事，而達重傷害之程度，洵堪認定。
五、復按重傷罪之成立，必須行為人原具有使人受重傷之故意始
    為相當，若其僅以普通傷害之意思而毆打被害人，雖發生重
    傷之結果，亦係刑法第277條第2項後段普通傷害罪之加重結
    果犯，祇應成立傷害人致重傷罪，不能以刑法第278條第1項
    之重傷罪論科（最高法院59年台上字第1746號判例意旨參照
    ）。而有關重傷害犯意之有無，應斟酌事發經過之相關事證
    ，包括被害人受傷部位、所用凶器、行為當時之具體情況等
    一切情狀以為斷。查被告劉慶澄與證人陳諸想原並不相識，
    且無任何嫌隙，雙方偶因參與「908臺灣國運動組織」活動
    及執行維持該活動秩序之勤務而相遇等情，業據被告劉慶澄
    及證人陳諸想均陳明在卷，衡情實難認被告劉慶澄有何重傷
    證人陳諸想之動機；復參以被告劉慶澄上開行為之起因係因
    其施放沖天炮之舉止為首先攀爬上「民主戰車」車斗之警員
    即證人陳文哲所制止，其復見證人陳諸想欲再攀爬進入「民
    主戰車」車斗平台制止，方出手推證人陳諸想，被告劉慶澄
    之本意應僅係為阻止證人陳諸想順利攀爬進入「民主戰車」
    之車斗平台，其主觀上應無致證人陳諸想重傷之意欲；況被
    告劉慶澄於推落證人陳諸想後即未再有任何欲傷害證人陳諸
    想之舉措，且參酌被告劉慶澄僅徒手推證人陳諸想胸腹部1
    下，並未持任何工具致證人陳諸想跌落於地，益徵被告劉慶
    澄主觀上應無重傷害證人陳諸想之故意無訛。惟查對正欲攀
    爬至3公尺高處之人，突然伸手推其身體，將足以致該人因
    重心不穩跌落，而致其身體受傷之結果，此為一般正常智識
    之人主觀上所能認知，而被告劉慶澄為智慮健全之成年人，
    其對正欲攀爬進入3公尺高之「民主戰車」車斗平台之證人
    陳諸想，伸手猛力推其胸腹部，將因此導致其重心不穩，而
    跌落在地受傷等情，主觀上應有所認知及預見，被告劉慶澄
    竟仍出手推落證人陳諸想，並因而致其受傷，足認被告劉慶
    澄主觀上應有普通傷害之故意甚明，辯護人以被告劉慶澄並
    無傷害證人陳諸想之故意等情置辯，顯難認為有據，是以被
    告劉慶澄確有以普通傷害之強暴方式妨害證人陳諸想依法執
    行職務之事實，亦堪予認定。
六、再按刑法第277條第2項後段之傷害致重傷罪及同法第135條
    第3項後段之妨害公務致重傷罪，均係因犯罪致發生一定結
    果而為加重其刑之規定，屬於加重結果犯之一種，依同法第
    17條規定，以行為人能預見其結果之發生為要件，如行為人
    不能預見其發生時，固不適用之。然按所謂能預見乃指客觀
    情形而言，與主觀上有無預見之情形不同，若主觀上有預見
    ，而結果之發生又不違背其本意時，則屬故意之範圍（最高
    法院47年台上字第920號判例參照）。另按傷害致重傷罪之
    成立，應視其致重傷之原因是否因傷害所引起，如重傷係因
    傷害所直接引起，或受傷害後，因自然力之參加以助成傷害
    應生之結果，即不得不認有因果關係之存在（最高法院95年
    度台上字第6346號判決意旨參照）。查人體自高處墜落，極
    易致其頭部、顏面或身體各部位於跌落時遭撞擊；且頭部、
    顏面為人體重要器官所在，並均極為脆弱，容易因外力撞擊
    而致頭部受傷衍生後遺症，或導致顏面眼睛、耳朵等器官因
    而喪失或嚴重減損其機能之可能，此為一般關於人體健康之
    常識。而被告劉慶澄為正常智識之人，且行為當時年已逾60
    歲，並從事殯葬業，此業據其於警詢中陳明在卷，其應有相
    當之社會經驗，由客觀情形觀諸，被告劉慶澄對其前揭伸手
    推落證人陳諸想之行為，將導致證人陳諸想顏面之眼睛可能
    因撞擊而生嚴重減損其機能之重傷害結果，客觀上應能預見
    ；辯護人雖以證人陳諸想係因後背跌落地面造成眼部傷害，
    而認此事實為一般人客觀上所無法預見等情置辯，然證人陳
    諸想係俯倒跌落柏油地面等情，已據證人陳諸想及葉翰璋於
    本院審理時結證明確，顯見證人陳諸想係因顏面俯著堅硬地
    面而致其眼睛受傷，辯護人所辯顯核與事實不符，要屬無據
    。從而，被告劉慶澄主觀上雖無重傷害之故意，然客觀上對
    其所為可能造成證人陳諸想重傷害之結果應能預見，竟仍基
    於妨害公務及普通傷害之故意，伸手推落欲攀爬進入「民主
    戰車」車斗平台內執行公務之證人陳諸想，致其眼睛受撞擊
    而成傷，經持續治療後，其右眼仍因外傷性視神經病變，致
    其最佳矯正視力僅達0.07，自動視野計中心30度程式檢查，
    平均缺損為22 DB，目前視野不到20度角，且已無法恢復，
    而達重傷害之程度，是被告之傷害行為與證人陳諸想受重傷
    害結果間顯具有相當因果關係，故被告劉慶澄自應負此妨害
    公務傷害致重傷之加重結果責任，至為灼然。
七、綜上所述，本件事證已臻明確，被告周明文妨害公務之犯行
    ；及被告劉慶澄妨害公務致重傷及傷害致重傷等犯行，均堪
    以認定，應分別依法論科。
、論罪科刑
一、被告周明文、劉慶澄對於執行公務中之公務員為強暴行為，
    並因被告劉慶澄所施之強暴行為而致警員陳諸想受有一目嚴
    重減損其視能之重傷害結果，是核被告周明文所為係犯刑法
    第135條第1項之妨害公務罪；被告劉慶澄則係犯同法第135
    條第3項後段之妨害公務致重傷罪及同法第277條第2項後段
    之傷害致重傷罪。原公訴意旨雖認被告劉慶澄上開妨害公務
    犯行，係犯刑法第135條第1項之妨害公務罪，然如上述，警
    員陳諸想因被告劉慶澄之妨害公務行為而致重傷，核與刑法
    第135條第3項後段之妨害公務致重傷罪之構成要件相符，此
    部分業據蒞庭檢察官當庭更正起訴法條，本院自無庸再行變
    更此部分起訴法條，附此敘明。
二、又按共同正犯之意思聯絡，不限於事前有所協議，其於行為
    當時，基於相互之認識，以共同犯罪之意思參與者，亦無礙
    於共同正犯之成立（最高法院73年臺上字第1886號判例意旨
    參照），是被告周明文及劉慶澄就妨害警員陳文哲執行公務
    之行為，互有犯意之聯絡及行為之分擔，為共同正犯。次按
    數行為於同時同地或密切接近之時地實施，侵害同一之法益
    ，各行為之獨立性極為薄弱，依一般社會健全觀念，在時間
    差距上，難以強行分開，在刑法評價上，以視為數個舉動之
    接續施行，合為包括之一行為予以評價，較為合理，則屬接
    續犯，而為包括之一罪（最高法院86年台上字第3295號判決
    意旨參照）；又刑法第135條之妨害公務罪，屬妨害國家公
    務之執行，為侵害國家法益，並非侵害個人法益之犯罪，如
    對於公務員2人以上依法執行職務時，當場施以強暴行為，
    仍屬單純一罪，尚無論以想像競合犯之適用（最高法院85年
    度台非字第238號、88年度台上字第4114號判決意旨參照）
    ，查被告劉慶澄於須臾時間內，先對警員陳文哲拉扯推擠，
    復伸手推落警員陳諸想，前後動作一貫，且其本意均是欲藉
    此以妨礙公務員執行公務，所侵害者為一國家法益，揆諸上
    開說明，應認被告劉慶澄所為係基於一妨害公務單一犯意之
    接續行為。又被告劉慶澄上開妨害公務致重傷及傷害致重傷
    ，係以一行為侵害私人及國家不同法益，為想像競合犯，應
    從一情節較重之妨害公務致重傷害罪處斷（最高法院95年度
    台上字第2977號判決參照）。
三、爰審酌本案發生背景，係國內民眾對於當前政府加速兩岸交
    流之政策是否將因此危及臺灣主權，頗生疑慮，且政府鑑於
    前此所發生之「張銘清事件」，為免重蹈覆轍，乃對海協會
    會長陳雲林來台期間採取高規格之維安保護，惟因此更加深
    反對陳雲林來台民眾之不滿情緒，於此社會氛圍下，被告等
    人為表達不同政治理念，並使政府能正視其等之訴求，而採
    取較為激烈之方式進行抗議活動固可體恤，然於其等之抗議
    行為已有危及公共安全及個人生命、身體及財產之虞時，即
    應有所節制，然其等非但未予自制，且對奉命依法制止其等
    繼續為危險行為之基層警員施以強暴行為，造成警察受傷之
    不幸事件，其等所為實有所不該；惟執勤員警未予考量被告
    等人所為之行為雖有危及公眾安全之虞，然在尚未致生急迫
    之危險或實害，且鑒於上開社會氛圍下前往抗議以表達不同
    政治訴求之被告等人，情緒較容易激動、行為可能有失理性
    之情形下，警員於執勤手段上自宜先採取口頭勸導、制止等
    方式，以避免引發不滿，進而發生衝突。此外，參酌被告2
    人係分別以手勒住執勤員警脖子，或將執勤員警自高處推落
    等方式為妨害公務之犯行，犯罪手段非屬平和，並因而致證
    人陳諸想受有一目視能嚴重減損之重傷害結果，致生損害甚
    鉅，且被告2人犯後猶否認其等抗議行為已有危及公眾安全
    之虞，及有推落證人陳諸想致傷等情，甚迄今均未與證人陳
    諸想洽談和解事宜，其等犯後態度實無從為其有利之考量；
    暨斟酌被告2人素行尚佳，有其等前案紀錄表各1份可參，被
    告周明文為神學碩士、目前擔任「臺灣國」牧師，而被告劉
    慶澄為國小畢業，從事殯葬業等智識程度，及其等家庭經濟
    均為小康之生活狀況（以上分別參見其等之警詢筆錄）等一
    切情狀，分別量處如主文所示之刑，並就被告周明文部分併
    諭知如易科罰金之折算標準。
四、末查扣案之戰神牌沖天炮7盒、紅波環綠閃芯2筒、已使用之
    紅波環綠閃芯1筒、追月火箭7包(共70枝)、自製金屬炮台1
    個、戰神沖天炮4支、戰神沖天炮包裝盒3個、已使用過之戰
    神沖天炮包裝盒前瑞炮體2個、鷹沖天炮111支等物，雖係被
    告等人持以施放以表達抗議之物，然被告2人均係徒手對執
    勤員警為強暴行為而妨害其等執行公務，已詳如前述，該等
    扣案物並非被告2人為本件犯罪所用之物，爰不併予宣告沒
    收，附此敘明。
據上論斷，應依刑事訴訟法第299條第1項前段、刑法第28條、第
135條第1項、第3項後段、第277條第2項後段、第55條、第41條
第1項前段，刑法施行法第1條之1第1項、第2項前段，判決如主
文。
本案經檢察官謝志遠到庭執行職務。
中    華    民    國   100    年    3     月    15    日
                  刑事第五庭  審判長法  官  王邁揚
                                    法  官  林慧欣
                                    法  官  簡璽容
以上正本證明與原本無異。
如不服本判決應於收受送達後10日內向本院提出上訴書狀，並應
敘述具體理由；其未敘述上訴理由者，應於上訴期間屆滿後20日
內向本院補提理由書（均須按他造當事人之人數附繕本）「切勿
逕送上級法院」。
                                    書記官  張雅如
中    華    民    國   100    年    3     月    15    日
附錄本案參考法條全文
中華民國刑法第135條第1項
（妨害公務執行及職務強制罪）
對於公務員依法執行職務時，施強暴脅迫者，處3年以下有期徒
刑、拘役或3百元以下罰金。
意圖使公務員執行一定之職務或妨害其依法執行一定之職務或使
公務員辭職，而施強暴脅迫者，亦同。
犯前二項之罪，因而致公務員於死者，處無期徒刑或7年以上有
期徒刑；致重傷者，處3年以上、10年以下有期徒刑。
中華民國刑法第277條第2項後段
（普通傷害罪）
傷害人之身體或健康者，處3年以下有期徒刑、拘役或1千元以下
罰金。
犯前項之罪因而致人於死者，處無期徒刑或7年以上有期徒刑；
致重傷者，處3年以上10年以下有期徒刑。